【裁判字號】    91,上更(二),671
【裁判日期】    920828
【裁判案由】    貪污治罪條例等
【裁判全文】
臺灣高等法院刑事判決                        九十一年度上更(二)字第六七一號
    上  訴  人  臺灣新竹地方法院檢察署檢察官
    上  訴  人
    即  被  告  午○○
    選任辯護人  陳建宏律師
    上  訴  人
    即  被  告  癸○○
    指定辯護人  本院公設辯護人  甲○○
    上  訴  人
    即  被  告  己○○
                寅○○
    右  一  人
    選任辯護人  薛松雨律師
                王玫珺律師
    上  訴  人
    即  被  告  戊○○
    指定辯護人  本院公設辯護人  甲○○
    上  訴  人
    即  被  告  乙○○
    選任辯護人  薛松雨律師
                陳鄭權律師
                劉君豪律師
    上  訴  人
    即  被  告  卯○○
    選任辯護人  薛松雨律師
                王玫珺律師
    上  訴  人
    即  被  告  庚○○
    選任辯護人  陳鄭權律師
                劉君豪律師
                薛松雨律師
    上  訴  人
    即  被  告  丁○○
    選任辯護人  陳鄭權律師
                劉君豪律師
                林思銘律師
    上  訴  人
    即  被  告  子○○
                丙○○
    右二人共同
    選任辯護人  陳鄭權律師
                劉君豪律師
                薛松雨律師
    上  訴  人
    即  被  告  丑○○
    指定辯護人  本院公設辯護人  甲○○
右上訴人等因被告等貪污治罪條例案件，不服臺灣新竹地方法院八十五年度訴字第一
一二Ｏ號，中華民國八十六年三月二十四日第一審判決（起訴案號：臺灣新竹地方法
院檢察署八十五年度偵字第一一九九四、一一九九五、一二七四Ｏ、一二八一七號）
，提起上訴，經判決後，由最高法院第二次發回更審，本院判決如左：
    主  文
原判決關於午○○、己○○、寅○○、戊○○、乙○○、卯○○、庚○○、丁○○、
子○○、丙○○、丑○○及癸○○部分均撤銷。
午○○依據法令從事公務之人員，對於職務上之行為，收受賄賂，處有期徒刑拾年，
褫奪公權捌年，所得財物新臺幣伍拾壹萬陸仟元應予追繳沒收，如全部或一部無法追
繳時，以其財產抵償之。
癸○○共同依據法令從事公務之人員，對於職務上之行為，期約賄賂，累犯，處有期
徒刑年捌月，褫奪公權年。
癸○○被訴圖利、違背職務行賄及洩密部分均無罪。
寅○○共同依據法令從事公務之人員，對於職務上之行為，收受不正利益，處有期徒
刑肆年，褫奪公權年。
寅○○被訴對於違背職務之行為要求賄賂部分無罪。
戊○○共同依據法令從事公務之人員，對於職務上之行為，收受不正利益，處有期徒
刑年陸月，褫奪公權年。
乙○○共同依據法令從事公務之人員，對於職務上之行為，收受不正利益，處有期徒
刑柒年，褫奪公權伍年。
卯○○共同依據法令從事公務之人員，對於職務上之行為，收受不正利益，處有期徒
刑年陸月，褫奪公權年。
庚○○共同依據法令從事公務之人員，對於職務上之行為，收受不正利益，處有期徒
刑柒年，褫奪公權伍年。
林真義共同依據法令從事公務之人員，對於職務上之行為，收受不正利益，處有期徒
刑柒年，褫奪公權伍年。
子○○共同依據法令從事公務之人員，對於職務上之行為，收受不正利益，處有期徒
刑柒年，褫奪公權伍年。
丙○○共同依據法令從事公務之人員，對於職務上之行為，收受不正利益，處有期徒
刑柒年，褫奪公權伍年。
丑○○共同依據法令從事公務之人員，對於職務上之行為，收受不正利益，處有期徒
刑年陸月，褫奪公權年。
己○○部分公訴不受理。
    事  實
一、癸○○曾於民國（下同）八十二年間因過失致死案件，經臺灣新竹地方法院判處
    有期徒刑五月，如易科罰金以三百元折算一日確定，於八十二年九月十五日執行
    完畢。
二、己○○（已於九十一年十月八日病故）原係新竹縣竹東鎮鎮民代表會（以下簡稱
    ：竹東鎮代會）主席，寅○○為該會副主席，癸○○、戊○○、乙○○、卯○○
    、庚○○、丁○○、子○○、丙○○、丑○○、池朋炎（因病未到案，另結）、
    徐雪梅、盧東文、林金菊（以上三人均已成年，未據起訴）為該會代表，該會代
    表依「臺灣省各縣鄉鎮縣轄市民代表會組織規程」第二十九條第一項第三款規定
    ，有議決竹東鎮公所預算之權，均係依據法令從事公務之人員。八十五年二月至
    三月間，臺灣省政府同意補助竹東鎮「臺灣省政府補助小型工程發包」新台幣（
    下同）三千五百萬元，作為地方興建小型工程之用，並由臺灣省政府自「縣市各
    項稅捐省統籌分配專戶」項下，撥付新竹縣政府轉入竹東鎮公所，由竹東鎮公所
    辦理發包，完工後再申請付款。嗣竹東鎮公所於八十五年三月間接獲臺灣省政府
    通知可獲取該項補助後，即發函竹東鎮代會，請求通過該補助之收支，竹東鎮代
    會通過該預算後，竹東鎮公所即開始進行二十九項地方工程設計發包等程序，迨
    八十五年五月間，竹東鎮代會八十五年定期會開會期間，因代表丑○○、戊○○
    等認竹東鎮長午○○（有綜理竹東鎮鎮務及執行上級政府交付事項，包括工程發
    包、比價及監督等職權，亦係依據法令從事公務之人員）於發包前揭補助小型工
    程款時，有利可圖，且竹東鎮代會代表選舉花費及平日服務選民之費用不貲，乃
    提議推由該會主席己○○、副主席寅○○向午○○索取一成之款項三百五十萬元
    給鎮代會代表朋分花用，其中十五位代表每位各分得二十萬元，其他五十萬元再
    由主席己○○、副主席寅○○各分得三十萬元及二十萬元，並向午○○言明若不
    同意，將杯葛正在審查中之八十六年度預算，就該職務上之行為，要求午○○支
    付賄賂。嗣寅○○原擬親自向午○○提出該要求，惟經與己○○商議後，己○○
    認寅○○並未承包過竹東鎮公所之工程，與午○○關係不密切，恐為午○○所拒
    ，乃指示寅○○可先透過前揭補助款工程承辦人即竹東鎮公所建設課技士彭金周
    （經原審判處有期徒刑貳年，褫奪公權二年，緩刑五年確定），向午○○表達該
    意思，寅○○遂於八十五年五月間某日晚上，以須了解工程為由，要求彭金周至
    新竹縣竹東鎮○○路○段七十六號寅○○住處，當晚寅○○要求彭金周向午○○
    轉達竹東鎮代會希望午○○將該工程款總額百分之十分給鎮代會代表之意思（未
    表明杯葛預算），逾數日，彭金周在竹東鎮公所鎮長辦公室內向午○○轉達寅○○前開意見，午○○未表同意，寅○○乃先後多次，或親自到前揭鎮長辦公室或
    以電話方式，向午○○要求支付該款項，否則將杯葛該年度預算，其後午○○始
    同意支付該款項。己○○、寅○○旋將上情告知癸○○、池朋炎、戊○○、乙○○、卯○○、庚○○、丁○○、子○○、丙○○、丑○○、徐雪梅、盧東文及林
    金菊，並要求代表們對於正在審查中之年度預算不要杯葛，經各該代表同意後，
    己○○、寅○○、癸○○、池朋炎、戊○○、乙○○、卯○○、庚○○、丁○○
    、子○○、丙○○、丑○○、徐雪梅、盧東文及林金菊即基於共同之犯意，與午
    ○○對於職務上之上開行為，完成期約賄賂，且於前開年度預算審查時未予杯葛
    。適前開代表會於八十五年三月底決定代表們欲至大陸地區旅遊後，寅○○於八
    十五年五月下旬辦理之際要求鎮長午○○出款補助，午○○表示同意，但言明須
    自前開三百五十萬元之款項扣除，寅○○將上情傳達各代表後，己○○、寅○○
    、池朋炎、戊○○、乙○○、卯○○、庚○○、丁○○、子○○、丙○○、丑○○即共同基於收受不正利益之犯意，於八十五年六月一日至同年月八日，前往大
    陸地區旅遊，每人費用四萬三千元（含竹東鎮代會秘書壬○○及嗣後交付賄款予
    午○○及受其委託支付旅費予旅行社之癸○○二人，費用共五十五萬九千元），
    事前乃均未繳納費用。迨己○○等返國後，負責承辦該旅遊之東邦旅行社經理巳
    ○○要求寅○○付款，寅○○即囑不知情之巳○○向午○○請款，午○○認為癸○○曾承包竹東鎮公所之工程，乃轉要求癸○○支付該款項，並向癸○○表示：
    『如果你付了旅費，我日後就會給你工程做』等語，對於職務上之行為，要求賄
    賂，嗣癸○○詢問寅○○之意見後，認可同意，乃分別於八十五年六月二十四日
    、同年七月五日代午○○交付四十萬元及十五萬九千元與巳○○，其中除癸○○
    須自行負擔之四萬三千元外，午○○計收受賄賂五十一萬六千元（按該部分賄賂
    ，癸○○雖未直接交付午○○，惟實際上係癸○○依午○○上述承諾交付午○○
    而依其指示代其交付予巳○○，故該金額仍屬午○○收受之賄賂，易言之，該筆
    款項係午○○以工程發包予癸○○為鉺，經癸○○同意而應交付予午○○之賄款
    ，唯午○○省略收受程序而指示癸○○將該筆要交付予午○○之賄款，代午○○
    交付予巳○○，使後述代表己○○等十一人（癸○○除外）各收受不正利益四萬
    三千元即共同收受不正利益四十七萬三千元，如后述。至關於祕書壬○○之旅費
    ，雖該祕書不知情，亦屬午○○收受賄賂之一部），另巳○○於收取前開款項後
    ，即未再向己○○、寅○○、戊○○、乙○○、卯○○、庚○○、丁○○、子○○、丙○○、丑○○及池朋炎收取旅遊費用（癸○○旅遊費用自行負擔繳納），
    使己○○、寅○○、戊○○、乙○○、卯○○、庚○○、丁○○、子○○、丙○○、丑○○及池朋炎因午○○委由癸○○支付上開旅遊費用予巳○○後，各自獲
    取免費旅遊之不正利益，每人值四萬三千元，共同收取合計價值四十七萬三千元
    之不正利益（癸○○輾轉支付自身之旅遊費用四萬三千元，並未收受不正利益，
    另竹東鎮代會秘書壬○○之旅遊費用四萬三千元，因該秘書不知情，該部分費用
    亦不算計在共同收取之不正利益範圍內）。嗣午○○依上開承諾，分別於如附表
    二所示時間，將該附表二所示三項工程，以各該金額發包予癸○○以其父彭作基
    所營金鑽營造股份有限公司承作，而履行上述其要求癸○○支付前開旅費時所為
    之承諾。
三、寅○○、戊○○、卯○○、丑○○就前開收受不正利益犯行，及癸○○就前開期
    約賄賂犯行，均於偵查中自白。
四、案經法務部調查局新竹縣調查站移送臺灣新竹地方法院檢察署檢察官及該署檢察
    官自動檢舉偵查起訴。
    理  由
壹、上訴人即被告癸○○於原審法院判處共同依據法令從事公務之人員，對於職務上
    之行為，收受賄賂及共同連續對於主管之事務直接圖利罪刑，就被訴行賄罪部分
    ，諭知免刑之判決，嗣檢察官及上訴人即被告癸○○俱提起第二審上訴，詳閱其
    等之上訴書狀內容，並未聲明對第一審判決為一部上訴，除被告癸○○於本院審
    判期日表明行賄罪部分並未聲明上訴，其餘部分均提起上訴，應認其未對行賄罪
    部分上訴，對於其餘部分均上訴外，檢察官上訴部分，在本院審判期日明示全部
    上訴，且依刑事訴訟法第三百四十八條第一項規定，應視為全部上訴，合先敘明
    。
貳、有罪部分：
一、訊據上訴人即被告午○○矢口否認有前揭犯行，於本院更(一)審及本審辯稱：臺灣
    省政府於八十五年三月十一日核准補助竹東鎮小型建設工程費用三千五百萬元，
    竹東鎮民代表會於八十五年三月二十五日至二十八日間，召開臨時代表會審議通
    過該項預算，鎮公所乃於八十五年四月十六日起至同年七月二十七日止，完成全
    部二十九項小型工程之設計，有關發包工作，包括所有設計、比價及開標之程序
    ，均係依法為之，並無任何違失。雖竹東鎮民代表會副主席寅○○，於八十五年
    五月間，透過前揭補助款工程承辦員技士彭金周，向伊表達，希望提供前揭補助
    之一成交予代表朋分，作為彼等選舉花費及平日服務費用之補助，嗣又親自向伊
    要求，避免定期大會遭受杯葛，但均遭伊拒絕，寅○○因未能如願，最後乃邀約
    伊於前省議員周細滿家中協調，伊仍為相同之態度，未予同意，僅表示彼等可藉
    由合法標取工程之方式，賺取利潤，並未答應給與一成之回扣，因本件各項工程
    之發包及施作，伊個人非有任何私利可圖，殊無答應三百五十萬回扣之理。又竹
    東鎮民代表十二人組團前往大陸地區旅遊行前說明會時，寅○○要伊比照過去補
    助村里長出國之例，由鎮公所支付，伊詢問財政課長辛○○後，認為年度結束已
    無經費，追加預算也來不及，因此未為答應。彼等旅遊返國後，仍然一直要求伊
    補助，伊以八十六年度預算已於五月份確定，只能等到八十六年三月新年度預算
    編定時再行考量，惟主辦旅遊之寅○○仍不死心，一再逼迫伊支出，伊仍未答應
    。前揭旅遊費用，並非伊所使用，亦非伊答應支出，而係事後由代表之一的癸○○代替參與旅遊之代表墊付，伊並未有何索取之行為。至於癸○○所經營永琦營
    造有限公司名義，標得附表一編號(一)至(三)之工程，池朋炎以長揚營造有限公司名
    義標得附表一編號(四)至(六)之工程，各該工程費及管理費合計價格均在一百五十萬
    元以下，鎮公所依規定由承辦人員簽請首長核定通知三家以上殷實廠商，於廠商
    所在地郵寄投遞公開比價辦理，於法並無違誤。至於底價部分，係於正式開標前
    ，始經承辦人員將顧問公司設計之工程費用，交由伊核定，是伊與承辦人彭金周
    殊無於事前告知癸○○、池朋炎底價之可能，且癸○○、池朋炎二人，經營工程
    ，並為鎮民代表，在審核預算時，已知各該工程之預算金額，自可各憑專業，推
    算合理之比價金額，亦無再由伊透露之必要。又癸○○為出國旅遊之代表墊付團
    費之時間為八十五年六月二十四日及同年七月五日，而伊簽選參與附表所示工程
    廠商之時間，分別為八十五年六月十二日、五月一日、五月一日，該工程郵寄投
    標後，係於八十五年六月二十二日、六月十八日、六月十八日公開比價，足見癸○○代墊旅遊團費與伊指定廠商及彼等參加公開比價，並無任何關連。而癸○○
    墊付前揭團費後，伊亦未指定癸○○或其相關廠商參與其餘工程之比價，故並無
    透露工程底價，違背職務收受賄賂或圖利之行為云云。（按洩密部分於更(一)審判
    決宣示時即告確定，詳如後述）
二、另訊據上訴人即被告寅○○、癸○○、戊○○、乙○○、卯○○、庚○○、丁○○、子○○、丙○○、丑○○雖均於本院更(一)審及本審供承於前揭時地至大陸地
    區旅遊，且未支付旅遊費用，並由被告癸○○於旅遊後，於前開時間先行支付該
    旅遊款項等情不諱，但均矢口否認有前揭以職務上行為期約或收受賄賂或不正利
    益等犯行，被告寅○○、戊○○、乙○○、卯○○、庚○○、丁○○、子○○、
    丙○○、丑○○均辯稱：伊等並無索賄犯行，且對於所謂索取工程回扣一事確實
    不知情，至伊等固未曾支付上開出國旅遊團費，但於本案受調查站約談之前，根
    本不知該旅遊團費係寅○○要求午○○轉請癸○○先行墊付之事，亦不知其他代
    表有向午○○索取一成之回扣款三百五十萬元給鎮代會情事，自不構成犯罪，因
    大陸旅遊倡議在先，所謂索取回扣之「謀議」在後，二者根本無關，大陸旅遊行
    程係於八十五年三月底由寅○○委託東邦旅行社負責人巳○○規畫安排，該行程
    早已決定，無法預見於一、二月後（即五月間）有索取回扣之事而以此作為賄款
    一部之可能。且即使接受招待赴大陸旅遊，亦不構成收受賄賂，因代表們之旅遊
    費用，早在委託巳○○安排時，已確定由鎮長午○○請客，鎮長午○○亦表示同
    意支付，並由巳○○於八十五年四月取得確認，代表們就四月間確定享有之福利
    ，何須於五月間透過索取回扣之方式，再將旅遊費用由回扣中扣除。況回扣應係
    向承包廠商索取，是縱認鎮民代表與鎮長謀議向廠商索取回扣，因尚未著手要求
    ，應無犯罪可言云云。被告癸○○辯稱：寅○○僅係基於代表間情誼，向鎮長要
    求請客，並未附有任何條件，嗣伊因欲競選縣議員，乃幫代表們支付出國旅遊費
    用，並非行賄。另伊參與比價後得標，係正當且合法之商業行為，並無借牌陪標
    比價之情形，依竹東鎮工程發包比價程序，工程開標前一天或當天始呈請鎮長核
    定工程底價，在此之前既因尚未核定，即無所謂底價存在，自無國防以外秘密可
    言，如何能謂洩漏，且核定底價時，廠商投標單早已郵寄送達鎮公所封存，此時
    已無從更動標單，亦無洩漏之可能。再者，伊身為代表，於審查預算過程已知該
    工程預算多寡，自可依此自行推算底價，順利得標，並無違法洩漏底價之必要或
    以此圖利等語。另被告寅○○、卯○○、癸○○均堅指其等在調查站之訊問筆錄
    均係出於詐欺之不正方法，且與事實不符，不得採為有罪認定之依據云云。
三、惟查：
(一)被告寅○○於八十五年十一月十九日（即案發時）法務部調查局新竹調查站（以
    下簡稱調查站）訊問時，調查人員曾向被告寅○○陳稱：「如果說按你剛才講的
    ，檢察官一定會把你收押．．．」、「我不會騙你，檢察官一定會把你收押的，
    ．．．你還說這不是沒講這個，檢察官一定把你收押。」、「檢察官一看與錄音
    帶內容都一樣，表示偵查中自白，可以減輕其刑或怎樣。你還說沒有，檢察官一
    看錄音帶騙不了人，一定收押，會收押一個月或兩個月！」等語，另被告卯○○
    於八十五年十一月十九日調查站訊問時，調查人員亦曾向被告卯○○指稱：「我
    照你講寫，但你被收押我不管！」、「你這麼講被收押我不管．．．你這麼老被
    收押很難看」、「我跟你講，等一下人家都講有，就你講沒有，包準你被收押！
    ．．．八、九個人都說有。」等情，業經本院調取前開訊問筆錄之錄影帶當庭勘
    驗無誤，有勘驗筆錄在卷為憑（詳更(一)審一卷二三一頁），是以被告寅○○、卯
    ○○之前開筆錄及被告寅○○於當時出具之自白書，既非出於任意性，即不得採
    為證據，本院乃不予援引。至被告癸○○固指稱其於八十五年十一月十九日調查
    站訊問時，調查人員曾佯示被告寅○○向鎮長索取回扣之自白筆錄，使伊誤信被
    告寅○○已經自白，致不能為自由真實之陳述云云，惟依本院勘驗前開錄影帶結
    果，調查人員於訊問被告癸○○時，固曾持筆錄入內，但當時僅訊問被告癸○○
    稱「沒有杯葛預算，但是代表們私底下有協商要求向鎮長．．．」，被告癸○○
    則答稱：「會不會被收押？（調查人員稱：我要出去問。）」，調查人員再稱：
    「康明（按係調查員名字）有講過你的情況，那我們當然是大家．．．我們能做
    的一定會做，那至於有一些請求不是在我們權責範圍內的，但是如果你這邊配合
    ，我們也會跟檢察官反映建議，如果，說實話，如果說交代清楚的話，檢察官會
    斟酌情況，但這個前提是你要把這個情況交代清楚，我們才有這個資格向檢察官
    建議。」等語，嗣被告癸○○就有無陪標一事供稱：「（他（指癸○○）的意思
    是說陪標不好，陪標的意思不好，事實上就是．．．事實上是比價不是陪標。（
    沒關係，反正我就是寫這三個工程。），調查人員則答稱：「這不必寫，筆錄部
    分內容完全出於自願，於偵查中自白，深具悔意，主要是說筆錄內容是出於偵查
    中自白，這部分才能夠符合法院，因為我們也沒有做過這種自白，是條文內有這
    樣講，自白有利在卷為憑的話，律師可以聲請緩刑或減輕其刑。」，有前開勘驗
    筆錄在卷為憑，依其內容，難認調查人員有以詐欺或不正方法取供情事，該部分
    被告癸○○之供詞，即非不得採為證據資料。再被告丑○○固亦供稱伊在調查站
    之自白係受到調查員詐騙，調查員並提示寅○○、癸○○之筆錄，告知伊彼等已
    經自白，並表示如不承認會判決較重，承認即沒事，伊始為不實之自白云云，惟
    經本院前開勘驗結果，並無關於被告丑○○上開抗辯情事，是以被告丑○○於調
    查站之筆錄，亦非不得採為證據，合先敘明。（同上卷頁、更(一)審二卷十二、十
    三頁）
(二)竹東鎮代會八十五年定期會開會期間，因被告丑○○、戊○○等認竹東鎮長午○○於發包前揭補助小型工程款時，有利可圖，且竹東鎮代會代表選舉花費及平日
    服務選民之費用不貲，乃提議推由該會主席即被告己○○、副主席即被告寅○○
    向被告午○○索取一成之款項三百五十萬元給鎮代會代表朋分花用，其中十五位
    代表每位各分得二十萬元，其他五十萬元再由主席己○○、副主席寅○○朋分，
    並向午○○表明若不同意，將杯葛正在審查中之年度預算，就該職務上之行為，
    要求午○○支付賄賂。嗣寅○○原擬親自向午○○提出該要求，惟經與己○○商
    議後，己○○認寅○○並未承包過竹東鎮公所之工程，無法得知午○○發包工程
    弊端，恐為午○○所拒，乃指示寅○○可先透過前揭補助款工程承辦人即竹東鎮
    公所建設課技士彭金周，向午○○表達該意思，寅○○遂於八十五年五月間某日
    晚上，以須了解工程為由，要求彭金周至新竹縣竹東鎮○○路○段七十六號寅○○住處，當晚寅○○即要求彭金周向午○○轉達竹東鎮代會希望午○○將該工程
    款總額百分之十分給鎮代會代表之意思（未表明杯葛預算），逾數日，彭金周在
    竹東鎮公所鎮長辦公室內向午○○轉達寅○○前開意見，午○○未表同意，寅○○乃先後多次，或親自到前揭鎮長辦公室或以電話方式，向午○○要求支付該款
    項，否則將杯葛該年度預算，午○○始同意支付該款項。己○○、寅○○旋將上
    情告知癸○○、池朋炎、戊○○、乙○○、卯○○、庚○○、丁○○、子○○、
    丙○○、丑○○、徐雪梅、盧東文及林金菊，並要求代表們對於正在審查中之年
    度預算不要杯葛，經己○○、寅○○、癸○○、池朋炎、戊○○、乙○○、卯○○、庚○○、丁○○、子○○、丙○○、丑○○、徐雪梅、盧東文及林金菊同意
    後，彼等即基於共同之犯意，與午○○對於職務上之上開行為，期約賄賂，且嗣
    於前開年度預算審查時未予杯葛。前揭代表旅遊之費用，亦在被告午○○向被告
    癸○○表示代伊支付該款項，爾後可分配工程承作，由癸○○分二次支付等事實
    ，分據被告戊○○於調查站訊問時供稱：「在八十五年五月間定期大會開會期
    間，代表會副主席寅○○確實有召集代表商議以杯葛預算方式向鎮長午○○索取
    前述地方建設補助款三千五百萬元工程款數一成之回扣供全体代表朋分，當時情
    形我記得．．．劉某先召集二號卯○○、三號徐雪梅、五號丙○○、六號乙○○
    、七號林真義、八號池朋炎、九號子○○、十號盧東文等人商議前述回扣朋分事
    宜，隨後寅○○又將我及十一號癸○○、十三號丑○○、十四號林金菊、十五號
    庚○○叫進他辦公室，向我們表示，他已經和鎮長談妥，鎮長將會交付前述地方
    建設補助款之一成回扣三百五十萬元給代表朋分，每人可分得二十萬元，希望本
    次定期大會能給鎮長面子，不要杯葛預算，當場我們也都同意，事後我才知道寅
    ○○及主席己○○確實係以杯葛預算方式向鎮長要求回扣，而鎮長也答應分出該
    筆款項。該筆工程補助款原本代表會的意思是希望由各代表依渠等選區需要提出
    工程建設需求，鎮公所再配合發包，但後來鎮長午○○表示，由鎮公所統一發包
    手續較為方便，而且在日後收取回扣並交由代表會朋分，較為單純，後來寅○○
    即是以代表會希望能主導運用這筆補助款的理由，向鎮長爭取回扣，寅○○曾向
    我們表示，他已經和鎮長商議妥當，十三名代表可分得二十萬元，主席、副主席
    則另外朋分九十萬元（主席五十萬元、副主席四十萬元），大家可以拿這筆錢用
    之於紅白帖禮金的開銷。。．．．這筆旅遊費用和前述代表會可分得之三百五十
    萬元回扣有關，因為寅○○係旅行團之領隊，當初他邀請我參加旅行團時，我曾
    向他表示因為我財務比較困難，我無錢前往，他則向我表示每人四萬三千元之旅
    費可由三百五十萬元之回扣中先行墊出，你不必出錢，所以我才答應參加旅行團
    ，因此我並未繳交任何旅行費用，而且在日後才知道該筆費用是由癸○○所支付
    」等語（八十五年偵字第一一九九五號卷六十五頁反面至六十七頁正面），於檢
    察官偵查中供稱：「八十五年四、五月間定期會期間，副主席寅○○稱已與鎮長
    溝通好要答應抽三百五十萬元給每位代表各二十萬元，．．．寅○○碰到各代表
    ，均有告知此事給各代表各二十萬元回扣，．．．寅○○均告知各代表說他都已
    談好，其他事不用管．．．是寅○○與癸○○去聯絡，我人去癸○○旁邊，寅○○意思是我之二十萬元回扣款由癸○○支付給我，因為癸○○有包鎮公所工程．
    ．．寅○○說每個代表分二十萬元．．．所有代表之旅行費用均是癸○○支付，
    我本來是不要去，後來寅○○說他會去辦妥，所以我才去參加大陸旅遊．．．，
    他（指己○○）有提到所取回扣之事，說鎮長有答應可以拿到，是在寅○○告訴
    我說鎮長給回扣之時間差不多時候」等語（同卷九七、九八頁），被告寅○○
    於檢察官偵查中供稱：「我曾為索回扣之事向己○○報告過，他說辦不通，要由
    他去說才行得通．．．是代表在閒聊時向我提及要去爭取一些福利回來，我說沒
    有辦過此事，他們說很簡單，只要我出面去說就可以，最先是丑○○、戊○○向
    我提起，其他的代表有那幾位我想不起來，因辦公室經常有代表進進出出．．．
    」（八十五年偵字第一一九九四號卷八一、八二頁）、「在八十五年四、五月間
    無會期時在代表會辦公室閒聊時有代表提起工程款是否提撥一成給鎮民代表，當
    時主席不在，有四、五位代表在場，我說要向主席己○○報告，隔一、二天我向
    己○○報告此事，他說我辦不通，因我以往未與午○○做過工程，我說辦不通請
    主席想想辦法，己○○要我找彭金周技士去接洽，在當天晚上我找彭金周、徐寶
    明建設課技士至我家商量此事，他倆稱最好不要透過他們二人，他們是公務人員
    不好說回扣之事。後來我說那不妨與鎮長去閒聊時說說看，他倆說那閒聊可以，
    不要在公務上接觸，當時鎮長出國不在，後來鎮長回國他們有談及此事，彭金周
    說有將此事轉達，是否可以要我直接找鎮長接洽，我就向陳主席轉達此訊息，要
    他去接洽，後來己○○在八十五年五月定期大會期間告訴我說午○○答應以工程
    款一成三百五十萬元給我們十五位代表及主席均分，每個代表分得二十萬元。．
    ．．但我們在六月一日至六月八日由大陸回來後得知癸○○在代表會說旅行團費
    是他出資的，我問原因，癸○○說是羅鎮長要他出的，因他有承包公所一些工程
    所以鎮長叫他出此旅行費用，後來知道是鎮長從回扣三百五十萬扣下來支應的，
    就是從原本要給我與主席均分（按應係分配）之五十萬元做為支應旅行團費，我
    後來就跟主席己○○說鎮長從三百五十萬元扣除五十萬元支付旅行費這樣會分配
    不均，乾脆那二十萬元也不要分了。．．．因為一百五十萬以下工程，鎮長可以
    以議價發包，乙○○常向人借牌做鎮公所工程。」等語（八十五年偵字第一一九
    九五號卷三九至四一頁），被告卯○○於檢察官偵查中供稱：「我沒有參與協
    調，主席未向我提過回扣款之事，是副主席寅○○在八十五年五月開會期間提過
    預算給鎮公所過關，鎮長會補償我們一些多額，至於補償多少沒有談，我說大家
    可以就可以，是由寅○○與鎮長協商回扣款事宜。．．．有（參加旅遊），我沒
    有繳費用，是寅○○說叫我們參加，費用的事他會去處理。」等語（同上卷九九
    頁），被告癸○○於調查站訊問時供稱：「在八十五年五月間定期大會開會期
    間，副主席寅○○曾在會議休息期間，將我及戊○○、丑○○、林金菊、庚○○
    等人叫進他的辦公室，對我們表示，他與主席二人已經跟鎮長談妥，鎮長會交付
    省補助款三千五百萬元一成回扣三百五十萬元給代表朋分，每人可分得二十萬元
    ，至於未到副主席辦公室之代表，據我瞭解副主席亦均有告知每人可分得二十萬
    元乙事」、「我在八十五年六月八日大陸旅遊回來之後，即多次拜託副主席寅○○向午○○爭取省補助三千五百萬元之小型工程，隔一段日子，我即接到午○○
    的電話，要我到鎮長室商討事情，．．．午○○即對我表示『鐵鏡，如果你要做
    工程，大陸旅遊的錢你可不可以先付』，因為旅遊費用高達五十五萬九千元，我
    當時缺錢沒有能力支付，所以我就告訴午○○我回去考慮一下，午○○即答稱『
    如果你付了旅費，我就會給你工程做，你再回去考慮一下』．．．我在離開鎮長
    室後即打電話給寅○○告訴他這件事，寅○○說可以，只要我付了錢，午○○會
    給我工程做。我隨即返家問我太太還有沒有錢可以支付這筆旅費，經我太太核算
    後，認為可以湊得到，所以我才趕到天龍餐廳和己○○及午○○等人吃飯，並當
    場告訴午○○沒有問題。隔數日，巳○○即主動向我收錢，我才分兩次，一次四
    十萬元，另一次十五萬九千元以現金支付給巳○○。．．．當時我所承包的工程
    都已在完工階段，沒有新的工程可做，我為了爭取工程維持公司營運，在午○○
    答應給我工程做的條件下，我才同意支付旅費。．．．因我先前即多次拜託寅○○向午○○爭取省補助之小型工程，所以午○○在要求我支付前述旅遊費用之前
    ，即已指定我施做「柯湖里六鄰擋土牆興建工程」（八十五年六月十三日投標，
    六月十八日開標）、「柯湖里五鄰野溪駁坎工程」（八十五年六月十三日投標，
    六月十八日開標）及「陸豐里、竹東里路面改善工程」（八十五年六月十九日投
    標，六月二十二日開標）等三項工程，但在我答應支付旅遊費用後並未再指定工
    程給我承包．．．。前述三項工程其中柯湖里兩項工程，午○○是在鎮公所外碰
    到我時告訴我說該二工程給我承包施做，並做我自己找兩家廠商陪標比價，另外
    「陸豐里、竹東里路面改善工程」則係彭金周在代表會停車場碰到我時，告訴我
    ，午○○將該工程指定給我做，要我去拿標單。」（八十五年偵字第一一九九四
    號卷十三頁反面至十六頁正面）、「．．．在八十五年五月定期會議間，主席己○○、副主席寅○○曾找我和幾位代表（詳細有那些代表我記不清楚）到主席室
    對我們表示，他們已經與鎮長午○○，私下協調好要求鎮長午○○拿總工程款之
    一成，即三百五十萬元供全體代表朋分，以貼補大家選舉支出及平日開銷，所以
    每位代表可分二十萬元，剩下五十萬就供全體代表旅遊之用。．．．因己○○、
    寅○○與午○○協調時我本人並不在場，所以協調內容我並不清楚，據我了解午
    ○○將會私下協調包商以比價方式承包工程後，再向包商收取工程回扣，交給代
    表朋分。但迄今為止我都沒有收到二十萬元之工程款。．．．每人旅費為四萬三
    千元，旅遊回來之後，鎮長午○○要求我支付十二位代表連同秘書十三人之旅費
    ，總計五十五萬九千元，另眷屬三人之旅費則由他們自行支付。．．．午○○大
    約於六月中旬左右打電話要求我到他辦公室，要求支付前述旅遊款項，並表示將
    會分配工程給我做，當時並未在場答應，經我與副主席寅○○商量，寅○○表示
    沒有問題，所以我才分兩次，一次四十萬元，一次十五萬九千元，總計五十五萬
    九千元旅遊費給巳○○，至於詳細時間及付款方式因時間已久，我已記不清楚。
    ．．．因為上述三項工程金額均在一百五十萬以下，鎮長有權指定包商以比價方
    式承包，所以午○○指定我承作，之後，我即找力甲及均宜營造公司及協一土木
    包工業三家廠商陪標，用比價方式分別取得前述三項工程。．．．（你如何找力
    甲、均宜二家營造及協一土木包工業等廠商陪標用比價方式取得上述三項工程）
    午○○將上述三項工程指定給我做後，我即到鎮公所購買標單，每項工程各買三
    份，其中乙份係我自己填寫投標，另二份則去拜託其他二家廠商，蓋章並請他們
    填寫較高之投標金額之後我再留下郵費，請他們郵寄到鎮公所參加比價。」等語
    （八十五年偵字第一一九九五號卷十頁反面至十三頁正面），於檢察官偵查中供
    稱：「（提示調查筆錄、自白書）有無詳閱是否你自寫的我有看過，是我寫的。
    ．．．（八十五年三月間臺灣省政府提撥三千五百萬元小型工程款叫來鎮代表如
    何向鎮長索取一成回扣款三百五十萬元）是在八十五年五月定期會議期間主席及
    副主席找我們代表至代表會私下開會，只有林金菊、盧東文未到場，主席說三千
    五百萬元之工程款要拿一成給我們作為支付紅白帖，說與鎮長商洽好每人分二十
    萬元，在場代表均無表示意見，後來代表會沒有再為回扣之事召集開會。．．．
    因為鎮長在我們代表大陸玩回來後。打電話給我，要我去鎮長室找他，他說有三
    千五百萬工程，有些工程給我做，要我支付五十五萬九千元旅行費用，我打電話
    找寅○○問明我付那些錢，能否承包到工程，寅○○說沒有問題，我才分二次支
    付旅行款，於八十五年六月下旬一次開支票，一次付現金共五十五萬九千元給巳
    ○○。」等語（同上卷四二頁正面至四十三頁正面），被告丑○○於調查站訊
    問時供稱：「在第四次定期會之前，代表會主席己○○、副主席寅○○曾為八十
    六年度竹東鎮公所預算審查，向全體鎮民代表要求從嚴審查預算，不要讓八十六
    年度預算順利通過，由己○○及寅○○出面與鎮長協調，事後寅○○曾告訴我協
    調狀況，由竹東鎮公所將三千五百萬元省補助款統籌發包工程，寅○○向鎮長午
    ○○要求工程款一成之回扣三百五十萬元分給全體代表。當初言明要付給我二十
    萬元，其他代表如何分配我不清楚，但有聽說每位代表均分得二十萬元，主席及
    副主席則另行分配。．．．每人旅費若干元我不清楚，且我未支付該筆旅費，但
    我曾詢問過癸○○代表得知該次旅遊共花費五十五萬九千元，並由其支付該筆旅
    費。」等語（同上卷三一頁反面、三二頁反面），於檢察官偵查時供稱：「（提
    示丑○○筆錄，在調查站所言是否實在）我有看過筆錄，所言均實在。寅○○有
    模擬兩可的傳聞，鎮長有三百五十萬元的錢，有對我說此事，但我感覺是他在開
    玩笑，是說著玩的，是在閒聊中提及此事。（有無在八十五年六月一日出國去大
    陸旅遊，並有無繳交團費）我有去大陸旅遊，我有問團費的著落，但寅○○說叫
    我不用管，不用問。（代表會有無大陸旅遊之預算）沒有編列此預算。」等語（
    八十五年偵字第一一九九四號卷一０三頁反面、一０四頁反面），共同被告池
    朋炎於法務調查局新竹調查站訊問時供稱：「迄八十五年五月代表會召開定期大
    會審查八十六年度預算，當時我記得．．．在代表會中癸○○、乙○○、庚○○
    、子○○、丑○○等人向我表示竹東鎮長午○○希望這三千五百萬元之補助款能
    由鎮公所統籌辦理發包作業，羅某願意題供該筆經費的一成約三百五十萬元作為
    回饋代表會代表之用，以彌補代表平日開銷，大約每位代表可分得現金二十萬元
    ，．．．這件事情副主席寅○○也已經出面與鎮長達成共識，希望我們能通過八
    十六年度預算，結果該筆預算就在定期會中順利通過。．．．該筆一成回扣的情
    事，均是主席己○○、副主席寅○○出面交涉，詳細情形我也不清楚，我在定期
    會中並未予以杯葛」等語（八十五年偵字第一一九九五號卷十八頁反面），於檢
    察官偵查中供稱：「八十五年五月定期會開會多在休息室聊天時與會之乙○○、
    癸○○、庚○○、子○○、丑○○均在場，有人說鎮長體諒選舉花費很多，並希
    望總預算能順利通過，要拿三百五十萬元做為代表會之回扣款，每位代表二十萬
    元，還可以公費出國一次，回扣款洽商是由寅○○與鎮長接洽。．．．（有無取
    得二十萬元回扣款）沒有，只有參與大陸旅遊，我知道此筆費用是由癸○○先支
    付，至於二十萬元每位代表均未收到。大概是鎮長還未籌到此筆款項。．．．（
    八十五年八月九日己○○有無召集代表研商如何串證事宜）他有打電話找我們去
    ，只有盧東文、林金菊、乙○○沒有聯絡上未參與，其餘均有參加，席間己○○
    提及二十萬沒有拿到無所謂，要我們口風緊一點。」等語（同卷四五、四六頁）
    ，同案被告彭金周於檢察官偵查中供稱：「他（指寅○○）有找我及徐寶明於
    四、五月間的一個晚上去他家，談及要我們向鎮長反應代表索取回扣款一成之事
    ，我說我們是公務人員很為難，我們有向鎮長報告此事，鎮長有無答應我沒有去
    詳問，我也不加過問」等語（同卷四七頁正面），並有被告癸○○及共同被告池
    朋炎在法務調查局新竹調查站訊問時所書立之切結書各一份在卷為憑。雖前揭被
    告所指三百五十萬元中，除每位代表各分得二十萬元外，餘款或由主席己○○、
    副主席寅○○均分，或由主席己○○分得五十萬元（包括每位代表二十萬元），
    副主席寅○○分得四十萬元（包括每位代表二十萬元），或供稱旅遊費用欲自該
    五十萬元內扣除等，內容不盡相符，惟彼等對於三百五十萬元如何分給每位代表
    各二十萬元賄款之供詞均無二致，且被告午○○於檢察官偵查中亦供稱：「寅○○原本告訴我說給每位代表二十萬元，除二十萬元外，主席、副主席再分五十萬
    元，原則上是這樣約定，後來隔了數日己○○、寅○○找我去周細滿家談，寅○○提議說給每位代表二十萬元，另主席再從五十萬元分得三十萬元，寅○○分得
    二十萬元，己○○在場沒有說什麼意見」等語（八十五年偵字第一一九九四號卷
    四六頁反面、四七頁正面），足認前開關於五十萬元係由主席己○○、副主席寅
    ○○各分得三十萬元及二十萬元之供詞，應屬事實，至關於五十萬元由主席己○○、副主席寅○○「均分」之其他說法，當係不明內情所致，故本院認定該五十
    萬元係約定由主席己○○、副主席寅○○各分得三十萬元及二十萬元。至被告寅
    ○○固另指鎮長即被告午○○欲將旅遊費用自該五十萬元扣除，惟既經被告寅○○、己○○拒絕，有如被告寅○○前開所述，是該部分之分配方法即難作為認定
    事實之基礎。再被告癸○○於檢察官偵查時固供稱：「是在八十五年五月定期會
    議期間主席及副主席找我們代表至代表會私下開會，只有林金菊、盧東文未到場
    ，主席說三千五百萬元之工程款要拿一成給我們最為支付紅白帖，說與鎮長商洽
    好每人分二十萬元，在場代表均無表示意見．．．」云云，指稱林金菊、盧東文
    未到場，惟與其於調查站訊問時供稱：「在八十五年五月間定期大會開會期間，
    副主席寅○○曾在會議休息期間，將我及戊○○、丑○○、林金菊、庚○○等人
    叫進他的辦公室，對我們表示，他與主席二人已經跟鎮長談妥，鎮長會交付省補
    助款三千五百萬元一成回扣三百五十萬元給代表朋分，每人可分得二十萬元，至
    於未到副主席辦公室之代表，據我瞭解副主席亦均有告知每人可分得二十萬元乙
    事」等語不符，且被告戊○○於調查站訊問時堅稱：「在八十五年五月間定期大
    會開會期間，代表會副主席寅○○確實有召集代表商議以杯葛預算方式向鎮長午
    ○○索取前述地方建設補助款三千五百萬元工程款數一成之回扣供全体代表朋分
    ，當時情形我記得．．．劉某先召集二號卯○○、三號徐雪梅、五號丙○○、六
    號乙○○、七號林真義、八號池朋炎、九號子○○、十號盧東文等人商議前述回
    扣朋分事宜，隨後寅○○又將我及十一號癸○○、十三號丑○○、十四號林金菊
    、十五號庚○○叫進他辦公室，向我們表示，他已經和鎮長談妥，鎮長將會交付
    前述地方建設補助款之一成回扣三百五十萬元給代表朋分，每人可分得二十萬元
    ，希望本次定期大會能給鎮長面子，不要杯葛預算，當場我們也都同意．．．」
    等語，共同被告池朋炎於檢察官偵查中亦供稱：「．．．（八十五年八月九日己○○有無召集代表研商如何串證事宜）他有打電話找我們去，只有盧東文、林金
    菊、乙○○沒有聯絡上未參與，其餘均有參加，席間己○○提及二十萬沒有拿到
    無所謂，要我們口風緊一點。」等語，足認林金菊、盧東文亦參與前開期約賄賂
    犯行，至為明顯。
(三)被告午○○雖自始否認有與代表們達成協議，同意支付三千五百萬元補助款一成
    三百五十萬元作為回饋代表會代表之用等情，惟其於調查站訊問時亦避重就輕地
    供稱：「在八十五年五月定期大會代表開會期間，寅○○曾數次去找鎮公所技士
    彭金周，要彭金周轉達我說，希望在三千五百萬元地方小型工程款中留下一成回
    扣，交給他朋分給代表會所有代表，而彭金周轉達了寅○○意思給我，但我均未
    答覆，後來寅○○親自找我，再次向我表示定期大會如果要避免杯葛，希望我能
    夠交出該筆三百五十萬元回扣，供代表們朋分，我當時回答他，你們代表要做工
    程按照正常程序來可以，但是要找我付出三百五十萬元回扣的錢是不可能的」、
    「代表們出國旅遊前寅○○有邀我到代表會商談出國旅遊事宜，當場寅○○要求
    鎮公所支付這筆旅遊費用，我則當面拒絕他，在他們返國後，也沒有再向我提起
    這件事」（八十五年偵字第一一九九四號卷四頁正面、六頁正面）、「主席己○○及副主席寅○○確實有要求我招待代表出國旅遊，但我以鎮公所沒有預算為由
    拒絕，代表們仍然堅持在六月一日至八日間出國旅遊，且在五月二十五日定期會
    議結束當天召開旅遊行前會議，請旅行社經理巳○○（在己○○、寅○○陪同下
    ）向我收錢（代表赴大陸旅遊費用），雖然經我拒絕，但是在己○○和寅○○強
    烈要求下，我只好請癸○○先行墊付這筆款項。」（同上卷四三頁正面）等語，
    於檢察官偵查中亦供稱：「寅○○原本告訴我說給每位代表二十萬元，除二十萬
    元外，主席、副主席再分五十萬元，原則上是這樣約定，後來隔了數日己○○、
    寅○○找我去周細滿家談，寅○○提議說給每位代表二十萬元，另主席再從五十
    萬元分得三十萬元，寅○○分得二十萬元，己○○在場沒有說什麼意見，我對寅
    ○○說不要拿現金，我說有辦法做一些工程是可以，周細滿說要做工程可以將工
    程廠商拿過來拿給他們工程做，我說只要能拿合法之廠商三家過來，我可以勾給
    他們去做。是代表們回國後找主席、副主席來向我追支付旅遊團費，己○○、寅
    ○○就來找我去找癸○○先支付旅遊團費，隔了幾天我找癸○○支付這筆團費，
    ．．．」（同上卷四六頁反面至四七頁反面）等語。
(四)依卷附八十五年六月二十一日調查站監聽譯文第四頁第一段內容所載，被告癸○○稱：「旅行社的錢，五十五萬九千元，我昨天開出去了。」，被告寅○○稱：
    「叫什麼人？叫你是嗎？」，被告癸○○稱：「是啊！叫我。」，被告寅○○稱
    ：「那你就開給他」，被告癸○○稱：「他說他會弄那麼多給我做」，寅○○稱
    ：「我知道，七十五萬九千元」（八十五年偵字第一二七四０號卷七頁），雖被
    告寅○○仍詢問被告癸○○何人付款，惟無非意在確定是否確為被告癸○○支付
    ，否則何以被告癸○○會主動將付款情事相告。另卷附八十五年六月十五日調查
    站監聽譯文，余阿明稱：「．．．副主席打電話給我說，上次的錢，他．．．」
    ，被告午○○稱：「籌什麼錢」，余阿明稱：「我說鎮○○道嗎？他說這樣講就
    知道了」，被告午○○稱：「幹００的，籌錢」，八十五年六月十五日調查站監
    聽譯文，被告寅○○稱：「鎮長回來你跟他講一下」，余阿明稱：「什麼事情」
    ，被告寅○○稱：「茂雄的給鐵鏡，他經手的會拿出來的（按指戊○○本應分到
    之工程額度轉由癸○○承作，癸○○會將款項拿出來），余阿明稱：「這樣講鎮
    ○○道嗎」，被告寅○○稱：「鎮○○道啦」（同上卷五頁），八十五年六月二
    十日調查站監聽譯文，被告癸○○稱：「你要五條還是六條」，被告寅○○稱：
    「我怎麼知道」，被告癸○○稱：「戊○○那邊你不是講好了」，被告寅○○稱
    ：「戊○○講一講，現在可能要停下來了。」，被告癸○○稱：「為什麼」，被
    告寅○○稱：「他們正在調查了，鎮長意思等過一陣子平靜一點再說」（同上卷
    六頁），益足作為被告寅○○、癸○○知情並參與犯罪之佐證，又被告午○○與
    其他被告等有期約賄賂之事實，亦經被告寅○○、癸○○、戊○○、卯○○、溫
    兆鵬於偵查中自白，有如前述，是本件固查無廠商給付回扣予被告午○○，或被
    告午○○對外向廠商索賄之證據，仍亦不足以推定其他被告未與被告午○○有期
    約賄賂之事實。
(五)被告己○○於調查站供稱：「若我不同意代表們索取前述回扣（指三百五十萬元
    ），代表們將集體杯葛，拒絕出席第四次定期會；竹東鎮代會第四次定期會於八
    十五年五月十五日開始進行行政總質詢，除林真義外，代表們為逼迫我同意渠等
    向鎮長午○○索取前述三百萬元回扣，以不出席代表會方式杯葛定期會，林真義
    代表在質詢時曾一再詢問我，其他代表為什麼不來開會，我當場隱忍未予說明緣
    由，但我知道渠等杯葛動作係因我未同意代表們索取回扣。」（八十五年偵字第
    一一九九五號卷六一頁反面）、「（竹東鎮代表會於八十五年五月十三日至五月
    二十五日召開第四次定期會審議八十六年度預算時，是否曾以杯葛八十六年度預
    算為手段，藉機向鎮長午○○索取三千五百萬元省補助小型工程款項之一成回扣
    ，供全體代表朋分之情事？詳情如何？）沒有。」（同上偵卷第五十八頁正面）
    ，就有無杯葛一事，前後供述不一，且與前開證據不符，其真實性非無疑義，然
    仍不足據為有利於被告等之認定。再證人徐雪梅於原審雖證稱其不知亦未曾聽說
    有代表提議工程款拿出三百五十萬元（回扣）一事，且其未同意寅○○代表其去
    協調向鎮長索賄之事；證人林金菊雖證稱：「（對證人（戊○○）之言有何意見
    ？（提示並告以要旨））我不知道。沒有這樣的事」（見原審卷二０一頁即八十
    六年一月二十七日筆錄），證人盧東文證稱：「（在八十五年開定期會議是否有
    和其他代表向竹東鎮長要求回扣一事？）沒有這種事。（寅○○有沒有跟你說過
    ？）沒有。（寅○○有沒有在會議中說過？）沒有。（有沒有在辦公室說過？）
    沒有。」（見原審卷三一八頁即八十六年三月十七日筆錄），被告戊○○於偵查
    中亦供明：「沒有為回扣款召開會議」（見同上偵卷第九十七頁正面），否認前
    揭供述之真正，惟查林金菊、盧東文涉及本案，自難期為真實之陳述，是其前開
    證詞尚不足據為有利於被告之認定，至被告戊○○於偵查中雖供稱：「在八十五
    年五月間定期大會開會期間，代表會副主席寅○○確實有召集代表商議以杯葛預
    算方式向鎮長午○○索取前述地方建設補助款三千五百萬元工程款數一成之回扣
    供全体代表朋分．．．」等語，但嗣已詳細陳明：「寅○○又將我及十一號癸○○、十三號丑○○、十四號林金菊、十五號庚○○叫進他辦公室，向我們表示，
    他已經和鎮長談妥，鎮長將會交付前述地方建設補助款之一成回扣三百五十萬元
    給代表朋分，每人可分得二十萬元，希望本次定期大會能給鎮長面子，不要杯葛
    預算，當場我們也都同意，事後我才知道寅○○及主席己○○確實係以杯葛預算
    方式向鎮長要求回扣，而鎮長也答應分出該筆款項。．．．」等語（同上偵卷六
    五頁反面、六六頁正面），非特別指有「為回扣款召開會議」之事，故其上開證
    詞亦不足以推翻本院前開之認定。
(六)被告寅○○等雖辯稱大陸旅遊倡議在先，所謂索取三百五十萬元賄款之事在後，
    二者毫無關聯云云，證人巳○○於本院前（上訴）審亦證稱：被告寅○○於八十
    五年三月底即出面要求東邦旅行社承辦前述大陸旅遊之行程報價，當時被告寅○○告知承辦人巳○○，代表們之團費是鎮長要請客，所以行程及價目之決定權不
    是代表會，而是由鎮長決定，巳○○乃在同年四月間找到午○○，午○○告知巳
    ○○因太多旅行社找伊，伊沒辦法決定，由代表會決定即可，午○○同時亦表示
    其會出代表部分的費用，巳○○即再去找被告寅○○，被告寅○○因此決定由東
    邦旅行社承辦，並將全部代表的名冊及聯絡電話交予巳○○辦理旅遊之相關事宜
    ，嗣在出國前，除眷屬或朋友之團費須先繳納外，餘代表們之團費因係午○○欲
    行支付，團費乃欲於返國後再收，且代表們嗣亦未支付團費給巳○○等語（見本
    院上訴卷第二二Ｏ頁反面至第二二二頁），其於本院更(一)審及本審均證稱後來鎮
    代會代表們之大陸旅行團費皆係由被告癸○○支付在卷（上更(一)卷二０七、二０
    八頁、本院九十二年六月二日筆錄），而被告午○○供稱：「竹東鎮民代表十二
    人組團前往大陸地區旅遊行前說明會時，寅○○要伊比照過去補助村里長出國之
    例，由鎮公所支付，」等語，顯係在行前說明會即要求鎮長支付該旅遊費用，即
    約八十五年五月下旬而非於前開期約三百五十萬元賄賂前提及，證人巳○○於本
    院九十二年六月二日到庭結證「（回國之後你跟鎮長要錢，鎮長當時是否有說什
    麼話？）他當時並沒有說什麼，我只有踫到他二次，我有跟他要錢。」、「我們
    在出發之前有經過政府的同意，我們才會辦理」（該次筆錄第七頁）復觀之被告
    寅○○於偵查中供述：「：：：後來知道是鎮長從回扣三百五十萬元扣下來支應
    的，就是從原來要給我與主席均分之五十萬元作為支應旅行團費：：：」（偵字
    一一九九五號卷四十頁反面），可見大陸旅行團費是被告午○○從其與其他被告
    期約賄款中自癸○○收受部分賄款後，委其支付部分款予巳○○即使被告己○○
    、寅○○、戊○○、乙○○、卯○○、庚○○、林真義、子○○、丙○○、丑○○及池朋炎共同收受不正利益，是回扣與旅行團費殊有關聯甚明。且被告子○○
    於調查站訊問時供稱：「我從來沒有要求鎮長招待代表旅遊」等語（見偵字第一
    一九九五號卷第八十一、八十二頁），被告庚○○於調查站訊問時亦供稱：「因
    我係鎮民代表，相關旅遊事務由代表會統籌辦理，至於為何迄今沒有人向我收取
    旅費，我不清楚」等語（見同上卷第九十二頁背面），被告乙○○於調查站訊問
    時亦供稱：「前述大陸旅遊每人團費四萬三千元，但我並未支付，而由副主席．
    ．．」等語，並未提及鎮長要支付旅遊費用，況代表們於同年四月間即知午○○
    欲行支付旅遊費用，何以被告戊○○於調查站訊問時會供稱：「這筆旅遊費用和
    前述代表會可分得三百五十萬元之回扣有關，因為寅○○係該旅行團之領隊，當
    初他邀請我參加旅行團時，我曾向他表示，因為我財務比較困難，我無錢前往，
    他則向我表示，每人四萬三千元之旅費，可由三百五十萬元之回扣中先行墊出，
    你不必出錢，所以我才答應旅遊。」等語（同前偵查卷第六十六頁背面、第六十
    七頁正面），再大陸旅遊一事即使於八十五年三月間即已決定，代表們亦可能係
    於鎮長午○○同意支付並自前開三百五十萬元之賄款中扣除後始決定前往，否則
    如被告寅○○所辯當初即已講妥比照里長招待出國，何以預算未予編列，又何以
    被告午○○會私掏腰包同意支付，足認被告寅○○上開所辯，要屬空言，殊不足
    採。
(七)證人即竹東鎮公所財政課長辛○○於本院前審調查時固證稱：在代表們出國前一
    、二天，鎮長午○○主動問伊，代表們要出國，有無經費，或其他金結餘可用
    或能否追加預算，伊答均無，而追加預算已來不及，在代表們回國後，約八十五
    年七月份以後，鎮長再向伊提起一次，問是否能用公所的經費來補助，伊答八十
    六年度預算已在八十五年五月確定，沒有編列，只能在八十六年三月新年度預算
    中編列等語（見本院上訴(一)卷第一六九頁），證人辛○○於本院九十二年四月二
    十九日庭詢時除再為相同之證述外，復結證：「（八十五年）那時候的法令是里
    長跟鎮民代表一任公家補助出國一次三萬元」、「如果里長一任一次是在民政課
    編預算代表部分是代表會他們有預算，這些都是應該經過代表會的通過：：：」
    在卷，上開規定，應為被告所明知，且證人即鎮代表秘書壬○○於偵查中亦供述
    「依照規定代表一任國外旅遊預算只能有一次。在八十三年就已編列國外旅遊預
    算，有十一位（代表）用掉了：：：」、「不能編列去大陸之旅遊預算，無此名
    目，就是編列也會被刪掉」（偵一一九九四號卷一０五頁反面），足見被告等皆
    知到大陸旅遊之團費已無法定預算經費，且非法令所許可編列，各該證言殊亦不
    足據為有利於被告等之認定，況被告午○○如未承諾竹東鎮民代表會代表們支付
    大陸旅遊費用，何須一再詢問財政課長，意欲籌措該筆經費，且鎮代會代表們至
    大陸旅遊費用，依當時法令既無法以公費或法定預算支付，為被告等所明知，則
    證人辛○○附和被告午○○所為籌措經費之證言，即有迴護被告等之情亦明。
(八)證人周細滿於檢察官訊問時固證稱：「是因為主席（己○○）道路上有個水溝加
    蓋工程，彭金周說沒有經費，根本沒有去丈量，但別的代表就找彭金周去丈量，
    所以主席很生氣，想杯葛鎮公所預算。．．．我印象中並沒有提起關於回扣工程
    款之事。」、「席間並沒有提到回扣款分不平的事．．．」、「席間並沒有提到
    回扣款分不平的事，我也沒有這樣對他說，至於他們如何約定我不清楚。」（偵
    一一九九四號卷五二頁正、反面）等語，被告己○○亦為相同之陳述，惟與被告
    午○○供稱：伊與寅○○、己○○曾在周細滿家協調前開工程之事，當時己○○
    、寅○○向伊表示審查中之竹東鎮年度預算，問題很多，若不給付三百五十萬元
    ，定期大會中將予以杯葛等語不符，且被告午○○、己○○及證人周細滿均供稱
    被告寅○○當時確曾前往周細滿住處，乃被告寅○○否認前往，更見情虛。況證
    人周細滿及被告寅○○、己○○恐涉案其中，自難期為真實之陳述，是其前開證
    詞亦不足作為有利於被告之認定。
(九)再被告癸○○於偵查中固曾供稱：「．．．午○○要我支付五十五萬九千元旅費
    ，才有工程給我做，．．．但事實上我支付旅費後，午○○才給三條工程，總金
    額不到三百萬元，根本不敷成本，．．．」（偵一一九九五號卷第十四頁反面）
    、「午○○大約於六月中旬左右打電話要我到他辦公室，要求我支付前述旅遊款
    項，當時我並未當場答應，經我與副主席寅○○商量，寅○○表示沒有問題，所
    以我才分二次．．．總計五十五萬九千元遊費給巳○○，．．．大約我付款期間
    ，午○○即將前述三項工程交給我做。」云云（同上偵卷第十二頁反面），惟嗣
    已改稱：「．．．當時我所承包的工程都已在完工階段，沒有新的工程可做，我
    為了爭取工程維持公司營運，在午○○答應給我工程做的條件下，我才同意支付
    旅費。．．．因我先前即多次拜託寅○○向午○○爭取省補助之小型工程，所以
    午○○在要求我支付前述旅遊費用之前，即已指定我施做「柯湖里六鄰擋土牆興
    建工程」（八十五年六月十三日投標，六月十八日開標）、「柯湖里五鄰野溪駁
    坎工程」（八十五年六月十三日投標，六月十八日開標）及「陸豐里、竹東里路
    面改善工程」（八十五年六月十九日投標，六月二十二日開標）等三項工程，但
    在我答應支付旅遊費用後並未再指定工程給我承包．．．」（偵字第一一九九四
    號卷十五頁正、反面）等語，且卷附八十五年七月十日通訊監察資料，被告癸○○亦供稱：「我付出去都超過了，也沒有那麼多工程給我做啊」（偵字第一二七
    四０號卷十二頁）等語，前述三項工程之比價發包日期，其中二項為八十五年六
    月十八日、一項為同年六月二十二日，有發包資料在卷為憑，均在癸○○支付第
    一筆旅費之前，足見癸○○之前開部分自白並非事實，亦即被告午○○收受賄賂
    之對價關係，係同意將其他工程交被告癸○○承作，而非指附表一所載之工程，
    而關於其他工程，被告午○○雖預以交由癸○○承作，但發包工程既係被告午○○鎮長職務之行為，其收受被告癸○○交付賄款（並依其委託指示交付予巳○○
    ，使其他被告免付至大陸旅遊費用而收受不正利益）應可認定係屬職務上之行為
    ，收受賄賂甚明。卷附八十五年六月二十一日調查站監聽譯文第四頁第三段內容
    ，被告癸○○稱：「你跟鎮長講。」，被告午○○稱：「喂！」，被告寅○○：
    「鎮長啊！剩下的給鐵鏡好了。」，被告午○○：「好。」（同上卷七頁）觀之
    所謂「剩下的給鐵鏡好了。」一語，益見被告午○○於被告癸○○代為支付前開
    旅遊費用後，同意將其他工程交被告癸○○承作。嗣被告午○○分別依序於八十
    五年七月十一日、八十五年十月二十四日、八十五年十一月六日將附表二所示三
    項工程發包予被告癸○○以其父彭作基經營之金鑽營造股份有限公司承作，有新
    竹縣竹東鎮公所九十二年四月二十一日竹鎮行字第０九二０００七０一０號函及
    附件「金鑽營造股份有限公司八十五年六月八日至九十二年三月底期間承包新竹
    縣竹東鎮公所工程查表」復本院附卷可憑，是被告午○○嗣後將其他尚未發包之
    工程交被告癸○○承作，益可認定事前有該項對價關係之約定，委無疑義。
(十)被告己○○、寅○○、癸○○、戊○○、乙○○、卯○○、庚○○、丁○○、子
    ○○、丙○○、丑○○及池朋炎於赴大陸地區旅遊前，僅支付家屬之費用，餘代
    表個人之費用均未支付等情，為被告己○○、寅○○、癸○○、池朋炎、戊○○
    、乙○○、卯○○、庚○○、丁○○、子○○、丙○○、丑○○所自承，另被告
    午○○於出國旅遊後確曾向被告癸○○表示，若代為支付前開代表之旅遊費用五
    十五萬九千元，爾後可將把其他工程交給被告癸○○承作，被告癸○○因此而支
    付該款項，分二次付給承辦該旅遊之巳○○等事實，已據被告癸○○於偵查坦承
    不諱，有如前述，且被告午○○於原審亦坦承伊係因被告寅○○請求，始要求被
    告癸○○支付該款項等語，另東邦旅行社於前揭時地（八十年六月二十四日，同
    年七月五日），確曾收到該二筆款項依序四十萬元及十五萬九千元計五十五萬九
    千元之事實，亦經證人即該旅行社職員夏京幼於偵查中證述（偵字第一一九九五
    號卷三五頁反面）明確，是被告己○○、寅○○、癸○○、戊○○、乙○○、卯
    ○○、庚○○、丁○○、子○○、丙○○、丑○○及池朋炎於赴大陸地區旅遊前
    ，若非已決定由被告午○○負擔該費用，並知悉旅遊費用係由前揭三百五十萬元
    中扣除，何以僅支付家屬費用，而不支付自己部分之費用，又被告午○○若未指
    定承包工程為由，要求被告癸○○付款，何以被告癸○○會同意付款，參諸被告
    戊○○於調查站訊問時供認：「這筆旅遊費用和前述代表會可分得三百五十萬元
    之回扣有關，因為寅○○係該旅行團之領隊，當初他邀請我參加旅行團時，我曾
    向他表示，因為我財務比較困難，我無錢前往，他則向我表示，每人四萬三千元
    之旅費，可由三百五十萬元之回扣中先行墊出，你不必出錢，所以我才答應旅遊
    。」等語自明（同前偵查卷第六十六頁背面、第六十七頁正面）。且被告午○○
    於被告癸○○支付上開款項予巳○○後，即將附表二所示工程發包予其承作，有
    如前述，是被告午○○所辯與事實不符，不足採信，被告癸○○於原審及本院調
    查時翻異前供，改稱：係伊自願支付該款項，並未附有任何條件，因伊欲競選縣
    議員，乃幫代表們支付出國旅遊費用云云，無非事後迴護被告午○○之詞，不足
    採信。被告己○○、乙○○、庚○○、丁○○、子○○、丙○○自始否認有前揭
    受賄犯行，被告寅○○、癸○○、池朋炎、丑○○、戊○○、卯○○於原審及本
    院審理中翻異前供，均無非飾卸之詞，亦不足採。
(十一)依前開證據相互對照以觀，本件係被告丑○○、戊○○提議向被告午○○索取
      三百五十萬元後，推由該會主席己○○、副主席寅○○向午○○索取，經被告
      午○○同意後，被告寅○○乃分別召集被告卯○○、丙○○、乙○○、林真義
      、池朋炎、子○○、代表徐雪梅、盧東文及被告戊○○、癸○○、丑○○、庚○○、代表林金菊，說明已與被告午○○達成協議，由被告午○○交付前揭補
      助款之一成即三百五十萬給所有代表朋分，希望所有代表能給被告午○○面子
      ，不要杯葛預算，當場所有之人均已同意，嗣被告己○○、寅○○、癸○○、
      戊○○、乙○○、卯○○、庚○○、丁○○、子○○、丙○○、丑○○及池朋
      炎欲至大陸地區旅遊，寅○○於八十五年五月下旬辦理之際，要求被告午○○
      補助，被告午○○表示同意，但言明須自前開三百五十萬元之款項扣除。己○○、寅○○、癸○○、池朋炎、戊○○、乙○○、卯○○、庚○○、丁○○、
      子○○、丙○○、丑○○乃於八十五年六月一日至同年月八日，前往大陸地區
      旅遊，且事前及事後均未繳納費用。迨己○○等返國後，負責承辦該旅遊之東
      邦旅行社經理巳○○要求寅○○付款，寅○○囑不知情之巳○○向午○○請款
      ，午○○認為癸○○有承包竹東鎮公所之工程，乃轉要求癸○○支付該款項，
      並向癸○○表示：『如果你付了旅費，我日後就會給你工程做』等語，對於職
      務上之行為，要求賄賂，嗣癸○○詢問寅○○之意見後，認可同意，分別於八
      十五年六月二十四日、同年七月五日代午○○支付四十萬元及十五萬九千元與
      巳○○，其中除癸○○須自行負擔之四萬三千元外，午○○計收受賄賂五十一
      萬六千元，堪以認定。又該部分賄賂，癸○○雖未直接交付午○○，但因此係
      被告癸○○為履行其與被告午○○之約定，其意本即在交付予被告午○○，惟
      因午○○欲以該賄款交付予巳○○，以使其他被告（癸○○自付旅費除外）獲
      取免付旅費之利益，即收受不正利益，因委託（指示）被告癸○○代其將該賄
      款逕交付予巳○○，是該筆款項當係被告午○○收受職務上之賄賂款後，再以
      之交付予巳○○，使其他被告（癸○○除外）收受職務上之不正利益，觀之被
      告午○○嗣即將附表二所示三項工程發包予被告癸○○，以履行渠等約定之情
      ，灼然至明，是該部分賄款仍屬午○○收受之賄賂，且關於前開祕書之旅費，
      雖該祕書不知情，亦屬午○○收受賄賂之一部。再按刑法及貪污治罪條例規定
      之賄賂，係指金錢或可以金錢計算之財物而言；至於不正利益，乃指賄賂以外
      ，足以供人需要或滿足慾望之一切有形無形之利益。本件被告癸○○應午○○
      之要求，並受其委託代己○○、寅○○、戊○○、乙○○、卯○○、庚○○、
      林真義、子○○、丙○○、丑○○及池朋炎等支付其等至大陸旅遊每人四萬三
      千元之團費，由己○○、寅○○、池朋炎、戊○○、乙○○、卯○○、庚○○
      、林真義、子○○、丙○○、丑○○等就職務上之行為各獲取免費旅遊之不正
      利益，每人值四萬三千元，計共同收取價值四十七萬三千元之不正利益。至被
      告癸○○係支付自身旅遊費用四萬三千元，該部分不屬不正利益，另竹東鎮代
      會秘書彭啟正之旅遊費用四萬三千元，因該秘書不知情，該部分費用亦不算計
      在共同收取之不正利益範圍內。
(十二)被告己○○、寅○○、癸○○、戊○○、乙○○、卯○○、庚○○、丁○○、
      子○○、丙○○、丑○○及池朋炎與其他三名代表徐雪梅、盧東文、林金菊等
      雖以杯葛預算之方法向被告午○○索取賄款，但是否杯葛預算，本係鎮代會代
      表職務上之行為，尚難遽認係違法，亦即彼等以杯葛預算之方法與午○○期約
      賄賂，及被告己○○、寅○○、癸○○、戊○○、乙○○、卯○○、庚○○、
      丁○○、子○○、丙○○、丑○○及池朋炎其後收受不正利益之行為，僅能認
      定係屬職務上之行為，而非違背職務之行為。再被告午○○於出國旅遊後係向
      被告癸○○表示，若代為支付前開代表之旅遊費用五十五萬九千元，爾後可將
      把其他工程交給被告癸○○承作，被告癸○○因此同意支付該款項，並分二次
      交予承辦該旅遊之巳○○，被告午○○嗣後亦依承諾於如附表二所示時間將該
      三項工程交給（發包）被告癸○○承作，顯見二者有對價關係，而將附表二所
      示三項工程交給被告癸○○承作，本即為被告午○○鎮長職務上之行為，是非
      可認定被告癸○○係對於違背職務之行為行求賄賂亦明，且遍查卷附資料復無
      關於被告午○○有違背職務之允諾行為，而依上開證據適足以證明被告午○○
      係對於職務上之行為收受賄賂，即難遽認被告午○○構成對於違背職務之行為
      收受賄賂罪。
(十三)被告午○○、乙○○、庚○○、林真義、子○○、丙○○復以：該次代表們至
      大陸旅遊之經費，本應由鎮公所比照里長出國之方式由鎮公所負擔，然因編列
      預算不及，鎮代會嗣復無函請鎮公所編列預算，乃由竹東鎮公所依臺灣省政府
      及新竹縣政府所發放之建設財政金中負擔之，資為抗辯。然查：依八十五年
      法令，鎮代會代表們國外旅遊預算一任一次三萬元，竹東鎮代會代表十五名中
      有十一名已於八十五年五月底前用掉該任國外旅遊費用各三萬元，且代表們至
      大陸旅遊費用，依當時法令既無法以公費或法定預算支付，為被告等所明知，
      已如前述，而竹東鎮公所分別經新竹縣政府核定其八十四、八十五年度財政業
      務考核成績均名列該縣全部鄉鎮之第三名，並經該縣政府依序核發建設補助款
      、勵金八十萬元及三百萬元，有該鎮公所九十二年六月二十四日竹鎮財字第
      ０九二００一一七九一號函及附件新竹縣政府八十五年一月三十日府財務字第
      三四三七七號、八十六年二月三日府財務字第一三九七九號函並新竹縣各鄉鎮
      市公所八十四、八十五年度財政業務督導成績評定表附於本院卷可稽，惟觀之
      該二件縣政府函說明二均載明「核發之建設補助款（勵金）由縣統籌分配稅
      戶支付，並限作建設支出，不得移作他用。」之旨，可見上開建設補助款或
      勵金，實非可任意挪作建設支出以外之用途，甚為明白。又前開八十五年度財
      政業務考核成績係於八十六年二月三日始由新竹縣政府發函致各鄉鎮公所，被
      告等如何得於八十五年三至五月間獲悉其必得縣政府核定為八十五年度第三名
      而可獲得建設勵金？誠令人難以懸揣！且果如被告午○○於九十二年六月二
      日本院庭詢時所謂「因為財政課長開主管會報說金可以提供百分之三十勵
      員工」（見該次筆錄第十面）非虛，鎮代會代表係民意代表，既非鎮公所員工
      ，被告午○○尤無以前開建設補助款或勵金支付其他被告等至大陸旅遊費用
      之理，更何況八十四年度建設補助款八十萬元，其百分之三十亦僅二十四萬元
      ，距代表們至大陸旅遊費用共五十五萬九千元（含鎮代表秘書之旅費）相差甚
      遠，足見被告等就此之辯解，尚嫌乏據而無足採取。至證人即新竹縣長辰○○
      於九十二年六月三十日本院庭詢時證述「（金是否有限制用途？）這必須由
      鄉鎮市長來考量，沒有特別限制：：：」（該次筆錄第六面）既與上述不符，
      並不足取，至被告等及該證人就竹東鎮地方派系之陳述，因與本件被告等之是
      否犯罪無所關涉，亦不足為有利於被告等之認定，又被告等聲請傳訊證人即八
      十五年間任竹東鎮公所建設課長（現任新竹縣政府民政局副局長）戴勝添以查
      明臺灣省政府於何時撥下系爭工程補助款三千五百萬元及竹東鎮公所於何時收
      到該款項云云，因此項聲請調查縱經訊明，既難以推翻前述有關被告等犯罪之
      事證，而據為有利於被告等之認定，另被告乙○○等五人聲請就其是否犯罪等
      事項進行測謊，因本件歷時逾七年之久，難期有正確之結果，且本件事證已明
      ，皆核無傳訊之必要，均併此明。
(十四)按「左列各罪之案件，經第二審判決者，不得上訴於第三審法院。一最重本刑
      為三年以下有期徒刑、拘役或專科罰金之罪。二：：：」刑事訴訟法第三百七
      十六條第一款定有明文。被告午○○經本院更(一)審判決「依據法令從事公務之
      人員，對於職務上之行為，收受賄賂罪」及「公務員洩漏關於中華民國國防以
      外應秘密之消息罪」，二罪分論併罰，後者係刑法第一百三十二條第一項規定
      之罪，其法定刑為三年以下有期徒刑，依上揭規定，經本院更(一)審判決，不得
      上訴於最高法院，乃被告午○○就此部分判決仍併提起上訴，嗣經最高法院一
      併發回更審，似有誤會。被告午○○所犯刑法第一百三十二條第一項之罪，既
      經本院於九十一年一月九日更(一)審判決確定，且與之有牽連關係之圖利罪亦經
      認定無罪，而不另為無罪之諭知，檢察官並未提起上訴，被告午○○就此部分
      提起上訴不合法，洩密罪部分既難謂與刑事訴訟法第三百四十八條第二項相符
      （最高法院七十六年台上字第二二０二號判例參照）是被告午○○被訴涉犯刑
      法第一百三十二條第一項之洩密罪及貪污治罪條例（八十一年七月十七日修正
      公布）第六條第一項第四款之圖利罪，業經判決確定甚明，故本院自毋庸就此
      部分予以審判，亦附此明。
(十五)綜上所述，被告午○○職務上收受賄賂，被告寅○○、戊○○、乙○○、卯○○、庚○○、丁○○、子○○、丙○○、丑○○以職務上之行為，收受不正利
      益，暨被告癸○○以職務上之行為，期約賄賂之事證明確，其等犯行均堪認定
      。
四、被告寅○○、癸○○、戊○○、乙○○、卯○○、庚○○、丁○○、子○○、丙○○、丑○○及共同被告池朋炎與其他三名代表徐雪梅、盧東文、林金菊，依據
    前揭「台灣省各縣鄉鎮管轄市民代表會組織規程」之規定，有議決竹東鎮公所預
    算之權，為依據法令從事公務之人員，乃竟以杯葛年度預算為由，向被告午○○
    （時任竹東鎮長，綜理鎮務及執行上級交辦事項，包括工程發包、監督等，亦為
    依據法令從事公務之人員）索取前開補助款百分之十即三百五十萬元，供代表朋
    分花用，被告午○○乃予同意，並將前揭代表旅遊之費用，在被告午○○向被告
    癸○○表示代伊支付該款項，爾後可分配工程承作，是核被告寅○○、癸○○、
    戊○○、乙○○、卯○○、庚○○、丁○○、子○○、丙○○、丑○○所為，除
    被告癸○○係犯八十一年七月十七日修正公布之貪污治罪條例（下稱：修正前貪
    污治罪條例）第五條第一項第三款之對於職務上之行為期約賄賂外，餘被告寅○○、戊○○、乙○○、卯○○、庚○○、丁○○、子○○、丙○○、丑○○與午
    ○○以職務上之行為期約賄賂後，進而以職務上行為共同收受不正利益，均係犯
    修正前貪污治罪條例第五條第一項第三款之對於職務上之行為收受不正利益罪。
    另被告午○○所為，係犯修正前貪污治罪條例第五條第一項第三款之對於職務上
    之行為收受賄賂罪。公訴人認被告午○○係犯修正前貪污治罪條例第四條第一項
    第五款之對於違背職務之行為收受賄賂罪，與事實尚有未洽，起訴法條應予變更
    。按貪污治罪條例業於八十五年十月二十三日修正公布，提高併科罰金之數額，
    被告寅○○、癸○○、戊○○、乙○○、卯○○、庚○○、丁○○、子○○、丙○○、丑○○所犯前揭對於職務上之行為收受不正利益罪及被告午○○所犯前揭
    職務上受賄罪，行為後法律變更，經比較新舊法結果，以修正前之規定較有利於
    前開被告等，應依刑法第二條第一項但書之規定，適用修正前貪污治罪條例之規
    定。被告己○○、寅○○、癸○○、戊○○、乙○○、卯○○、庚○○、丁○○
    、子○○、丙○○、丑○○與池朋炎及徐雪梅、盧東文、林金菊共同以職務上行
    為，要求賄賂，於被告寅○○、己○○與午○○協商後，應允之，成立共同期約
    賄賂，其後除被告癸○○因係自己支付旅遊費用，與徐雪梅、盧東文、林金菊未
    至大陸旅遊且無證據足以證明其有共同收受不正利益犯行，皆不另成立共同收受
    不正利益外，餘被告己○○、寅○○、戊○○、乙○○、卯○○、庚○○、丁○○、子○○、丙○○、丑○○與池朋炎進而以職務上行為共同收受不正利益，渠
    等有犯意聯絡及行為分擔，均為共同正犯，被告寅○○、戊○○、乙○○、庚○○、林真義、子○○、丙○○、丑○○、卯○○先與被告午○○就職務上行為期
    約後，復收受不正利益，期約行為為高階段之收受不正利益行為所吸用，亦不另
    論以期約賄賂罪。查被告癸○○曾於八十二年間因過失致死案，臺灣新竹地方法
    院判處有期徒刑伍月，於八十二年九月十五日執行完畢。為被告癸○○所供承，
    並有臺灣高等法院檢察署刑案紀錄簡覆表及本院被告全國前案紀錄表各一份在卷
    可憑，於五年以內再犯有期徒刑以上之本罪，為累犯，應依法加重其刑。被告寅
    ○○、戊○○、卯○○、丑○○就前揭收受不正利益犯行以及被告癸○○就前揭
    期約賄賂犯行，均曾在偵查中自白，皆依修正前貪污治罪條例第八條規定減輕其
    刑。另按公務員受賄罪，所受財物數額，在共犯間應合併計算，是被告癸○○與
    被告午○○期約賄賂之數額係三百五十萬元，被告寅○○、戊○○、乙○○、卯
    ○○、庚○○、丁○○、子○○、丙○○、丑○○與己○○、池朋炎嗣以職務上
    行為共同收受不正利益，係值四十七萬三千元，另被告午○○收受之賄賂係五十
    一萬六千元，數額均超過五萬元，與收受賄財物五萬元，且情節輕微者，得減輕
    其刑之規定不符，自不得依該規定減輕其刑，附此敘明。
五、原審關於午○○、寅○○、戊○○、乙○○、卯○○、庚○○、丁○○、子○○
    、丙○○、丑○○部分，及癸○○對於職務上之行為收受賄賂、對於主管之事務
    直接圖利罪及行賄罪（判決免刑）部分因予論科，原非無見。惟查：(1)原判決認
    定被告午○○係成立違背職務之行為收受賄賂罪，且牽連犯有洩密罪及圖利罪，
    另被告癸○○係成立對於職務上行為收受賄賂罪及對於主管之事務，直接圖利罪
    ，並對於違背職務之行為，行求賄賂罪等，尚有違誤。(2)按宣告多數褫奪公權者
    ，僅就其中最長期間執行之，刑法第五十一條第八款定有明文。本件被告癸○○
    部分，依原判決主文所宣告之褫奪公權，均應執行褫奪公權三年，原判決竟均定
    應執行褫奪公權四年，於法顯屬有違。(3)原判決主文及事實均諭知追繳沒收之五
    十五萬九千元為被告己○○、寅○○、癸○○、池朋炎、戊○○、乙○○、卯○○、庚○○、丁○○、子○○、丙○○、丑○○等十二人所共同收受賄賂之財物
    ，然於理由則謂該款項係被告己○○、寅○○、癸○○、池朋炎、戊○○、乙○○、庚○○、林真義、子○○、丙○○、丑○○等十一人（漏載被告卯○○）所
    共同收受之財物（見原判決理由六），主文、事實與理由有矛盾。(4)原判決據上
    論結欄漏引修正前貪污治罪條例第九條關於追繳沒收及同條例第十六條關於宣告
    褫奪公權之條文，均有未當。(5)被告己○○、寅○○、池朋炎、戊○○、乙○○
    、卯○○、庚○○、丁○○、子○○、丙○○、丑○○等就職務上之行為各獲取
    免費旅遊之不正利益，每人值四萬三千元，計共同收取價值四十七萬三千元之不
    正利益。乃原判決竟將非屬共同正犯之竹東鎮代會秘書部分及被告癸○○支付自
    身旅遊費用部分，亦合併計算，並認係共同收受賄賂五十五萬九千元，殊有違誤
    。(6)被告癸○○所犯前開之罪，其法定刑為七年以上有期徒刑，得併科新台幣二
    百萬元以下罰金，應依累犯之規定先加重，再依自白減輕之規定予以減輕，乃原
    審僅判處有期徒刑三年六月，亦有違誤。檢察官執前開(2)事由指摘原判決關於被
    告癸○○定應執行褫奪公權部分違法，為有理由，被告午○○、寅○○、癸○○
    、戊○○、乙○○、卯○○、庚○○、丁○○、子○○、丙○○、丑○○上訴意
    旨，否認犯行，固均無理由，惟查原判決關於午○○、寅○○、戊○○、乙○○
    、卯○○、庚○○、丁○○、子○○、丙○○、丑○○部分，及癸○○對於職務
    上之行為相約賄賂、對於主管之事務直接圖利罪部分（圖利罪部分，詳如後述）
    暨被告癸○○所定應執行刑部分並對於違背職務之行為，行求賄賂等非無可議，
    要屬無可維持，應予撤銷改判。爰審酌被告午○○身為地方首長，不能為民表率
    ，利用發包工程之機會收受賄賂，惡性非輕，犯罪後復否認犯行，態度欠佳，被
    告寅○○身為代表會副主席，為圖私利，與該代表會主席領導代表以杯葛預算為
    由向受監督之鎮長索賄，枉顧鎮民付託，餘被告等犯罪之動機、目的、所受利益
    、犯罪所使用之手段及其他一切情狀，分別量處如主文所示之刑 (被告癸○○部
    分因原審適用法條不當而撤銷，自得諭知較重於原審判決之刑），並依法分別宣
    告褫奪公權。被告午○○所收受之五十一萬六千元，應依修正前貪污治罪條例第
    九條予以追繳沒收，如全部或一部無法追繳時，以其財產抵償之 (按不發生追繳
    價額之問題，所得者為金錢之財物無法追繳時，始應追繳其價額，使其繳納與原
    財物相當之價額）。至被告寅○○、戊○○、乙○○、卯○○、庚○○、丁○○
    、子○○、丙○○、丑○○共同收受之不正利益四十七萬三千元部分，按前開條
    例規定應予追繳沒收者，係以被告貪污所得之財物為限，而「不正利益」既無明
    文規定，不能包括在內，自不生追繳沒收或追繳其價額之問題。
、無罪部分及不另為無罪之諭知部分：
(一)公訴意旨略以：被告午○○係竹東鎮鎮長，對竹東鎮公所工程發包比價程序，
    有監督之職，並有決定工程底價之權，為依據法令從事公務之人員，八十五年三
    月間，臺灣省政府對竹東鎮公所前揭補助，經鎮代會通過後，進行工程比價程序
    ，決定參加比價之廠商時，被告午○○與竹東鎮公所建設課技士彭金周，為使竹
    東鎮代會代表被告癸○○及共犯被告池朋炎得以承包工程，被告午○○與彭金周
    、癸○○間，被告午○○與彭金周、池朋炎間，竟分別基於概括之犯意，於附表
    一所示時間，辦理附表一所示之工程時，以附表一所示之方式，除由午○○、彭
    金周將洩漏關於中華民國國防外應秘密之消息即工程底價洩漏額給癸○○、池朋
    炎外，另使癸○○、池朋炎得以承包如附表一所示之工程，圖利癸○○、池朋炎
    各獲取標得如附表一所示工程之不法利益，因認被告癸○○係犯貪污治罪條例第
    六條第一項第四款之圖利罪及刑法第一百三十二條第一項洩密國防以外之秘密罪
    嫌云云。被告寅○○以上開杯葛預算之方法違法向被告午○○索取回扣及支出
    團費，係犯有貪污治罪條例第六條第一項第五款之對於違背職務之行為要求賄賂
    罪嫌云云。被告癸○○於被告午○○以授受工程為由，要求其支付前開旅遊費
    用後，認為有利可圖，乃同意之，並分二次支付前開旅遊費用，因認被告癸○○
    此部分亦涉犯貪污治罪條例第十條第一項之關於違背職務之行為行求賄賂之罪嫌
    云云。惟查：
(二)關於被告癸○○涉犯貪污治罪條例第六條第一項第四款之圖利罪及刑法第一百三
    十二條第一項洩密國防以外之秘密罪部分：
  訊據上訴人即被告癸○○均矢口否認有前揭犯行，辯稱：被告午○○根本未事先
    洩漏底價，伊自無圖得任何非法利益等語。
  公訴人認定被告癸○○涉有上開犯行，無非係依共同被告彭金周、池朋炎及被告
    癸○○在偵查中之供述，為其論據。
  惟按九十年十一月七日所公布修正之刑法第一百三十一條條文規定為「公務員對
    於主管或監督之事務，明知違背法令，直接或間接圖自己或其他私人不法利益，
    因而獲得利益者」為其構成要件，另同日公布修正之貪污治罪條例第六條第四款
    規定為「對於主管或監督之事務，明知違背法令，直接或間接圖自己或其他私人
    不法利益，因而獲得利益者。」為其構成要件，依刑法第二條從新從輕原則，應
    適用新法。本件公訴人所指被告癸○○及池朋炎所圖得如附表一所示標得各該工
    程之利益，因該工程於尚未完工付款，本案即遭查獲，即難認被告癸○○構成上
    開圖利犯行。況工程之營作，未必一定獲利，是以被告癸○○及池朋炎標得各該
    工程，亦不表示即可獲得利益，原判決以被告癸○○、池朋炎因承包如附表一所
    示之工程，可獲得之利潤，分別如附表一所載，有工程之設計廠商所製作之工程
    預計書在卷可稽，因認該部分即為被告癸○○、池朋炎因被告午○○及彭金周圖
    利行為所得之利益，亦有違誤。
  況按貪污治罪條例第六條第一項第四款之圖利罪，係屬身分犯，依據法令從事公
    務之人員為犯罪之主體，無此身分者，依同條例第三條之規定，固亦得成立本罪
    之共同正犯，然必須無此身分者與有此身分者，並非互相對立之對向關係，而係
    彼此有犯意聯絡及行為分擔，朝同一目的，共同對於有身分者所主管監督之事務
    ，直接或間接圖得該有身分者本人或圖得其他不法利益，始足當之；若該有身分
    者所圖得之對象，即係該無身分者，則二人係居於彼此相互對立之對向關係，行
    為縱有合致，並使該無身分者因而得不法之利益，然因二人之行為各有其目的，
    各就其行為負責，彼此間無所謂犯意之聯絡與行為之分擔可言，除另有處罰該無
    身分者之他項罪名外，尚難以上開圖利罪之共同正犯論處（最高法院八十九年度
    台上字第五九七七號判決參照）。經查：本件公訴人所指被告午○○及彭金周犯
    罪所圖利之對象，係屬無身分者之被告癸○○及池朋炎，則雙方係居於彼此相互
    對立之對向關係，行為縱有合致，並使該無身分者即被告癸○○、池朋炎得不法
    之利益，然因雙方之行為各有其目的，各就其行為負責，彼此間無所謂犯意之聯
    絡與行為之分擔可言，揆諸前揭說明，被告癸○○、池朋炎亦無就圖利罪適用刑
    法第二十八條共同正犯之餘地。再者，被告午○○及彭金周犯洩密罪之對象，亦
    屬無身分者之被告癸○○及池朋炎，則雙方係居於彼此相互對立之對向關係，行
    為縱有合致，被告癸○○、池朋炎亦無共同成立洩密罪之餘地。
(三)本件被告寅○○雖以杯葛預算之方法向被告午○○期約賄款及收受不正利益（即
    免支出團費之利益），但其以杯葛預算之方法與被告午○○期約賄賂及其後收受
    不正利益之行為係屬職務之行為，有如前述，且上開期約賄賂行為，已為後階段
    收受不正利益之行為所吸收，亦不另構成犯罪（公訴意旨認二者分別係違背職務
    要求賄賂及職務上行為收受不正利益，應係數罪併罰）。
(四)
  關於被告癸○○被訴對於違背職務之行為行求賄賂部分，起訴書證據並所犯法條
    欄固未記載該項條文，惟事實欄內已載明該部分事實，且另就被告被告午○○對
    於上開違背職務之行為收受賄賂罪起訴，故對立之被告癸○○對於違背職務之行
    為行求賄賂罪，應認業已起訴，合先敘明。
  被告午○○於出國旅遊後固曾向被告癸○○表示，若代為支付前開代表之旅遊費
    用五十五萬九千元，爾後可將把其他工程交給被告癸○○承作，被告癸○○因此
    同意支付該款項，並分二次代午○○交予承辦該旅遊之巳○○等情，已如前述，
    而被告午○○雖允被告癸○○日後可將把其他工程交給被告癸○○承作，作為對
    價關係，且嗣被告午○○亦於附表二所示時間將該三項工程交給被告癸○○承作
    ，而將工程發包乃被告午○○鎮長職務上之行為，是非可認定被告癸○○係對於
    違背職務之行為行求賄賂，且遍查卷附資料復無關於被告午○○有違背職務之允
    諾行為，故被告癸○○係對於職務上之行為行求賄賂至明，自難遽認被告癸○○
    構成對於違背職務之行為行求賄賂罪。
(五)此外，復查無其他證據足資認定被告癸○○犯有修正前貪污治罪條例第六條第一
    項第四款之圖利罪、同條例第十條第一項關於違背職務之行為行求賄賂罪及刑法
    第一百三十二條第一項洩密國防以外之秘密罪，暨被告寅○○犯有對於違背職務
    之行為要求賄賂罪行，自屬不能證明被告癸○○、寅○○此部分犯罪。
(六)審未為詳究，就此部分遽予論罪科刑，尚有未洽。被告癸○○、寅○○上訴意旨
    ，否認此部分犯罪，為有理由，應予撤銷改判，並依法就被告癸○○、寅○○各
    該部分諭知無罪之判決。另被告午○○部分，公訴人指其所犯圖利罪與更(一)審判
    決科刑確定之洩密罪部分有方法結果之牽連關係，屬裁判上一罪，惟洩密罪此部
    分既經本院更(一)審判決確定，有如前述，其餘圖利罪部分，亦經認定無罪，而為
    不另為無罪之諭知，此部分檢察官並未聲明上訴，故亦應認於本院更(一)審判決未
    上訴而確定，最高法院就此部分亦一併發回，似屬誤會（最高法院七十六年台上
    字第二二０二號判例參照），是本院就此部分亦毋庸予以審判。
肆、不受理部分：
一、公訴意旨略以：被告己○○與寅○○於前揭時地以杯葛預算違法向午○○索取回
    扣及支出團費，及被告己○○與寅○○、池朋炎、戊○○、乙○○、卯○○、庚○○、林真義、子○○、丙○○、丑○○等人於前揭時間利用鎮民代表身分違法
    接受鎮長午○○不當招待出國旅遊，因認被告己○○涉犯貪污治罪條例第四條第
    一項第五款之違背職務之行為要求賄賂罪及同條例第五條第一項第三款對於職務
    上之行為收受不正利益云云。
二、按被告死亡者，應逾知不受理之判決，並得不經言詞辯論為之，為刑事訴訟法第
    三百零三條第五款、第三百零七條所明定。查被告己○○業於九十一年十月八日
    下午七時十分因敗血症併低血容休克死亡，有行政院國軍退除役官兵輔導委員會
    竹東榮民醫院死亡證明書在卷可證，按諸上揭規定，自應諭知不受理之判決，原
    審未及審究，而為被告己○○論罪科刑之判決，自有未洽，應由本院予以撤銷改
    判公訴不受理，並不經言詞辯論為之。
伍、併辦意旨另以：被告午○○於上開時間，另將前揭臺灣省政府補助款補助之工程
    ，指示建設課將該補助款區分為二十九項小型工程，每項工程款總價均不足一百
    五十萬元，以達將該二十九項小型工程視為私人財產，而任憑己意圖利特定廠商
    之目的，因認被告午○○此部分亦成立圖利罪嫌云云。惟查：公訴人起訴被告午
    ○○圖利部分之犯行，已屬無法證明其犯罪，有如前述，本件併辦部分與之即無
    裁判上一罪之不可分關係可言，應退回檢察官另為妥適處理。
陸、盧東文、徐雪梅、林金菊前揭就職務上行為，期約賄賂之犯行，應由檢察官另行
    偵辦。
據上論結，應依刑事訴訟法第三百六十九條第一項前段、第三百六十四條、第二百九
十九條第一項前段、第三百零一條第一項前段、第三百零三條第五款、第三百零七條
、第三百條，修正前即八十一年七月十七日修正公布貪污治罪條例第二條、第五條第
一項第三款、第八條、第九條，刑法第十一條前段、第二條第一項但書、第二十八條
、第三十七條第二項，判決如主文。
本案經檢察官蔡薰慧到庭執行職務。
中      華      民      國    九十二    年      八      月    二十八    日
                              臺灣高等法院刑事第四庭
                                  審判長法  官  蔡  永  昌
                                        法  官  陳  榮  和
                                        法  官  李  英  豪
右正本證明與原本無異。
如不服本判決，應於收受送達後十日內向本院提出上訴書狀，其未敘述上訴之理由者
並得於提起上訴後十日內向本院補提理由書（均須按他造當事人之人數附繕本）。
                                        書記官  鄭  信  昱
中      華      民      國    九十二    年      九      月      一      日
附表一：
 ┌─┬────┬────┬──────┬──────┬────┬────┐
 │編│工程名稱│  時間  │行 為 態 樣 │相 關 廠 商 │原判決所│底價及得│
 │號│        │        │            │            │指圖得之│標價額  │
 │  │        │        │            │            │利益    │(新臺幣)│
 │  │        │        │            │            │(新臺幣)│        │
 ├─┼────┼────┼──────┼──────┼────┼────┤
 │(一)│陸豐里、│被告羅善│午○○先透過│競爭廠商：  │143,762 │核定底價│
 │  │竹東里路│光於八十│彭金周告知彭│力甲營造有限│元      │：1,320,│
 │  │面改善工│五年六月│鐵鏡，此工程│公司        │        │000元， │
 │  │程      │十二日簽│交給癸○○承│協一土木包工│        │得標價額│
 │  │        │選廠商金│作，簽選與彭│業          │        │：1,290,│
 │  │        │鑽公司、│鐵鏡有關之廠│得標廠商：  │        │000元   │
 │  │        │力甲公司│商，午○○並│金鑽營造有限│        │        │
 │  │        │及協一土│洩漏底價給彭│公司（負責人│        │        │
 │  │        │木包工業│鐵鏡，再由彭│彭作基即彭鐵│        │        │
 │  │        │、同年月│鐵鏡取得競爭│鏡之父）    │        │        │
 │  │        │二十二日│廠商同意，代│保證廠商：  │        │        │
 │  │        │比價    │為書寫標單，│永琦營造股份│        │        │
 │  │        │        │參與比價，而│有限公司    │        │        │
 │  │        │        │得標。      │力甲營造有限│        │        │
 │  │        │        │            │公司        │        │        │
 ├─┼────┼────┼──────┼──────┼────┼────┤
 │(二)│柯湖里六│八十五年│同右        │競爭廠商：  │96,277. │核定底價│
 │  │鄰擋土牆│五月一日│            │力甲營造有限│ 76元   │：970,00│
 │  │新建工程│簽選廠商│            │公司        │        │0元，得 │
 │  │        │、同年六│            │均宜營造股份│        │標價額：│
 │  │        │月十八日│            │有限公司    │        │945,000 │
 │  │        │比價    │            │保證廠商：  │        │元      │
 │  │        │        │            │均宜營造股份│        │        │
 │  │        │        │            │有限公司    │        │        │
 │  │        │        │            │力甲營造有限│        │        │
 │  │        │        │            │公司        │        │        │
 │  │        │        │            │得標廠商：  │        │        │
 │  │        │        │            │永琦營造有限│        │        │
 │  │        │        │            │公司        │        │        │
 ├─┼────┼────┼──────┼──────┼────┼────┤
 │(三)│柯湖里五│八十五年│同前        │同前        │132,909 │核定底價│
 │  │鄰野溪駁│五月一日│            │            │元      │：660,00│
 │  │坎工程  │簽選廠商│            │            │        │0元，得 │
 │  │        │、同年六│            │            │        │標價額：│
 │  │        │月十八日│            │            │        │650, 000│
 │  │        │比價    │            │            │        │元      │
 ├─┼────┼────┼──────┼──────┼────┼────┤
 │(四)│五豐里野│八十五年│午○○先透過│競爭廠商：  │132,909 │核定底價│
 │  │溪整治工│六月十二│彭金周告知池│力甲營造有限│元      │：122000│
 │  │程      │日簽選廠│朋炎，此工程│公司        │        │0元，得 │
 │  │        │商、同年│交給池朋炎承│台洋營造股份│        │標價額：│
 │  │        │月二十二│作，簽選與池│有限公司    │        │0000000 │
 │  │        │日比價  │朋炎有關之廠│            │        │元      │
 │  │        │        │商，午○○透│保證廠商：  │        │        │
 │  │        │        │過彭金周洩漏│力甲營造有限│        │        │
 │  │        │        │底價給池朋炎│公司        │        │        │
 │  │        │        │，再由池朋炎│台洋營造股份│        │        │
 │  │        │        │取得競爭廠商│有限公司    │        │        │
 │  │        │        │同意，代為書│得標廠商：  │        │        │
 │  │        │        │寫標單，參與│長揚營造有限│        │        │
 │  │        │        │比價，而得標│公司        │        │        │
 │  │        │        │。          │            │        │        │
 ├─┼────┼────┼──────┼──────┼────┼────┤
 │(五)│三重里連│同編號(四)│同右        │競爭廠商、保│111,711 │核定底價│
 │  │光橋上游│        │            │證廠商、得標│元      │：142000│
 │  │護岸工程│        │            │廠商均同右編│        │0元，得 │
 │  │        │        │            │號(四)        │        │標價額：│
 │  │        │        │            │            │        │0000000 │
 │  │        │        │            │            │        │元      │
 ├─┼────┼────┼──────┼──────┼────┼────┤
 │(六)│康寧街巷│八十五年│同右        │競爭廠商、保│54,562.7│核定底價│
 │  │道改善工│六月六日│            │證廠商、得標│元      │：510000│
 │  │程      │簽選廠商│            │廠商均同右編│        │元，得標│
 │  │        │、同年月│            │號(四)        │        │價額：49│
 │  │        │十二日比│            │            │        │5000元  │
 │  │        │價      │            │            │        │        │
 └─┴────┴────┴──────┴──────┴────┴────┘
附表二：
『金鑽』營造股份有限公司八十五年七月六日至八十五年十一月十八日（案發前）期
間承包新竹縣竹東鎮公所工程查表
┌───────┬──────┬──────┬──────┬───────┐
│  工程名稱    │ 發包日期   │開 工 日 期 │工 程 金 額 │  備      註  │
│              │            ├──────┤            │              │
│              │            │完 工 日 期 │            │              │
├───────┼──────┼──────┼──────┼───────┤
│員山里鄰道路│年７月日│年7月日 │            │              │
│檔土墻新設工程│            ├──────┤八十二萬元  │              │
│              │            │年１０月９日│            │              │
├───────┼──────┼──────┼──────┼───────┤
│中興路二段檔土│年１０月日│年月６日│四十七萬六千│工期記載天，│
│墻及水溝新建工│            ├──────┤元          │完工日期登錄可│
│程            │            │年月６日│            │能錯誤        │
├───────┼──────┼──────┼──────┼───────┤
│瑞峰里燥樹排檔│年月６日│年月日│六十六萬七千│年３月４日復│
│土墻工程及上坪│            ├──────┤元          │工            │
│１鄰水泥路面工│            │年４月日│            │              │
│程            │            │            │            │              │
└───────┴──────┴──────┴──────┴───────┘
附錄：本案論罪科刑法條全文
貪污治罪條例第二條（修正前7.17.）
依據法令從事公務之人員，犯本條例之罪者，依本條例處斷；其受公務機關委託承辦
公務之人，犯本條例之罪者，亦同。
貪污治罪條例第五條第一項第三款（修正前7.17.）
有下列行為之一者，處七年以上有期徒刑，得併科新台幣二百萬元以下罰金：
三  對於職務上之行為，要求期約或收受賄賂或其他不正利益者。
貪污治罪條例第八條（修正前7.17.）
犯第四條至第六條之罪而自首者，減輕其刑；在偵查中自白者，得減輕其刑。
貪污治罪條例第九條（修正前7.17.）
犯第四條至第六條之罪者，其所得財物，應予追繳，並依其情節分別沒收或發還被害
人。
前項財物之全部或一部無法追繳時，應追徵其價額，或以其財產抵償之。


司法院資訊處製作；財團法人民間司法改革基金會備份。
